臺灣高等法院臺南分院刑事判決
上　訴　人　臺灣臺南地方法院檢察署檢察官
上　訴　人
即　被　告　乙○○
　　　　　　　
　　　　　　Ｃ○○
　　　　　　　
　　　　　　黃○○
　　　　　　　
上列三人
選任辯護人　翁瑞昌　律師
上　訴　人
即　被　告　天○○
　　　　　　　
選任辯護人　蔡清河　律師
上　訴　人
即　被　告　戊○○
　　　　　　　
　　　　　　Ｅ○○
　　　　　　　
　　　　　　丁○○
　　　　　　　
　　　　　　酉○○
　　　　　　　
　　　　　　子○○
　　　　　　　
上列五人
選任辯護人　翁瑞昌　律師
上　訴　人
即　被　告　甲○○
　　　　　　　
選任辯護人　李合法　律師
　　　　　　趙培皓　律師
上　訴　人
即　被　告　宙○○
　　　　　　　
　　　　　　亥○○
　　　　　　　
上列二人
選任辯護人　翁瑞昌　律師
上　訴　人
即　被　告　己○○
　　　　　　　
選任辯護人　賴鴻鳴　律師
　　　　　　劉錦勳　律師
　　　　　　黃俊達　律師
上　訴　人
即　被　告　辛○○
　　　　　　　
選任辯護人　林金宗　律師
上　訴　人
即　被　告　申○○
　　　　　　　
選任辯護人　詹俊平　律師
上　訴　人
即　被　告　丙○○
　　　　　　　
選任辯護人　賴鴻鳴　律師
　　　　　　黃俊達　律師
　　　　　　莊信泰　律師
上　訴　人
即　被　告　午○○
　　　　　　　
選任辯護人　林錫恩　律師
　　　　　　黃俊達　律師
　　　　　　莊信泰　律師
上　訴　人
即　被　告　Ｂ○○
　　　　　　　
選任辯護人　蔡碧仲　律師
　　　　　　愛紳　律師
　　　　　　黃鈺英　律師
上　訴　人
即　被　告　卯○○
　　　　　　　
選任辯護人　莊美貴　律師
被　　　告　庚○○
　　　　　　　
選任辯護人　翁瑞昌　律師
被　　　告　寅○○
　　　　　　　
　　　　　　丑○○
　　　　　　　
上列二人
選任辯護人　蔡清河　律師
被　　　告　辰○○
　　　　　　　
選任辯護人　林金宗　律師
被　　　告　Ｄ○○
　　　　　　　
　　　　　　玄○○
　　　　　　　
上列二人
選任辯護人　李文禎　律師
　　　　　　黃如流　律師
被　　　告　Ａ○○
　　　　　　　
選任辯護人　徐美玉　律師
　　　　　　黃紹文　律師
　　　　　　黃溫信　律師
被　　　告　宇○○
　　　　　　　
選任辯護人　賴鴻鳴　律師
　　　　　　劉錦勳　律師
　　　　　　黃俊達　律師
被　　　告　壬○○
　　　　　　　
選任辯護人　李家鳳　律師
被　　　告　戌○○
　　　　　　　
選任辯護人　蔡清河　律師
上列上訴人因被告等違反貪污治罪條例案件，不服臺灣臺南地方
法院86年度訴字第1962號中華民國89年6月30日、同年7月21日第
一審判決（起訴案號：臺灣臺南地方法院檢察署86年度偵字第92
43、9624、9747、11652、13701、14093號），提起上訴，本院
判決後，經最高法院第二次發回更審，本院判決如下：
    主      文
原判決關於乙○○、Ｃ○○、天○○、黃○○、戊○○、Ｅ○○
、丁○○、酉○○、子○○、甲○○、宙○○、亥○○、己○○
、辛○○、庚○○、寅○○、丑○○、辰○○、Ｄ○○、玄○○
、Ａ○○、宇○○、壬○○、午○○、Ｂ○○、戌○○、申○○
、丙○○、卯○○部分，均撤銷。
乙○○、Ｃ○○、天○○、黃○○、戊○○、Ｅ○○、丁○○、
酉○○、子○○、甲○○、宙○○、亥○○、己○○、辛○○、
庚○○、寅○○、丑○○、辰○○、Ｄ○○、玄○○、Ａ○○、
宇○○均為依據法令從事公務之人員，共同連續對於違背職務之
行為收受賄賂，Ｃ○○、黃○○、戊○○、Ｅ○○、丁○○、酉
○○、子○○、甲○○、辛○○、宙○○、亥○○、庚○○、寅
○○、辰○○各處有期徒刑拾年貳月，均褫奪公權伍年；己○○
、天○○各處有期徒刑柒年，均褫奪公權肆年；乙○○處有期徒
刑陸年，褫奪公權年；宇○○處有期徒刑伍年陸月，褫奪公權
年；丑○○、Ｄ○○、玄○○、Ａ○○各處有期徒刑伍年壹月
，均褫奪公權年。前開人員各如附表四所示犯罪所得之財物應
予追繳沒收，如全部或一部無法追繳時，應以其財產抵償之。
壬○○為依據法令從事公務之人員，共同對於違背職務之行為收
受賄賂，處有期徒刑伍年，褫奪公權年。所得之財物新台幣伍
仟陸佰陸拾陸元應予追繳沒收，如全部或一部無法追繳時，應以
其財產抵償之。
午○○為依據法令從事公務之人員，連續對於違背職務之行為收
受賄賂，處有期徒刑伍年貳月，褫奪公權年。所得財物新台幣
貳萬元應予追繳沒收，如全部或一部無法追繳時，應以其財產抵
償之。
Ｂ○○為依據法令從事公務之人員，對於違背職務之行為收受賄
賂，處有期徒刑伍年，褫奪公權年。所得財物新台幣壹萬元應
予追繳沒收，如全部或一部無法追繳時，應以其財產抵償之。
戌○○為依據法令從事公務之人員，連續對於違背職務之行為收
受賄賂，處有期徒刑拾年貳月，褫奪公權伍年。所得財物新台幣
貳拾伍萬元應予追繳沒收，如全部或一部無法追繳時，應以其財
產抵償之。
申○○為依據法令從事公務之人員，連續對於違背職務之行為收
受賄賂，處有期徒刑伍年肆月，褫奪公權年。所得財物新台幣
肆萬元應予追繳沒收，如全部或一部無法追繳時，應以其財產抵
償之。
丙○○為依據法令從事公務之人員，連續對於違背職務之行為收
受賄賂，處有期徒刑拾年貳月，褫奪公權伍年。所得財物新台幣
拾玖萬元應予追繳沒收，如全部或一部無法追繳時，應以其財
產抵償之。
卯○○共同連續對於依據法令從事公務之人員，關於違背職務之
行為交付賄賂，處有期徒刑柒月，褫奪公權壹年。
    事      實
一、乙○○、Ｃ○○、天○○、未○○（未○○經原審法院判決
    免刑確定）、李政科（經本院八十九年度上訴字第一三一０
    號判決處有期徒刑十年二月，褫奪公權五年確定）、黃○○
    、戊○○、Ｅ○○、丁○○、酉○○、子○○、甲○○、辛○○、宙○○、亥○○、己○○、庚○○、寅○○、丑○○
    、辰○○、Ｄ○○、玄○○、Ａ○○、宇○○、壬○○等二
    十五人，於民國（下同）八十三年三月間起至八十五年三月
    止（其等任職期間，詳如附表四所載），曾任職台灣省公路
    警察大隊第三隊台南分隊（下稱台南分隊；按台灣省公路警
    察大隊已改為內政部警政署國道公路警察局第八警察隊）分
    別擔任分隊長、代理分隊長、巡佐及警員之職，均為依據法
    令從事公務之人員。彼等負有取締違規車輛之責，明知混凝
    土業者因公司所屬車輛常因超載、超速等違規受罰，增加競
    爭成本，亟思行賄以減少取締之機會，竟仍基於對於違背職
    務行為收受賄賂之概括犯意，自八十三年三月間起至八十五
    年三月間止，先後推由天○○、己○○、未○○等人、或巡
    邏員警至轄區之混凝土業者即(1)環統混凝土股份有限公司「
    下稱環統公司」、(2)笙利實業股份有限公司「下稱笙利公司
    」、(3)億宸企業有限公司「下稱億宸公司」、(4)億鑫興業有
    限公司「下稱億鑫公司」、(5)統聖實業有限公司「下稱統聖
    公司」、(6)雅松實業有限公司「下稱雅松公司」、(7)國產實
    業建設股份有限公司「下稱國產公司」、(8)福重實業股份有
    限公司「下稱福重公司」等公司找負責人收取賄款、或由該
    等公司負責人持現款至台南分隊交付值班警員轉交負責收集
    賄款朋分之天○○、己○○處理，按月向上開公司收取新台
    幣（下同）一萬元至一萬五千元不等之賄款（即俗稱之規費
    ），朋分隊內如上述之人員花用，詳如附表一至四所載。
二、午○○、Ｂ○○分別自八十年、八十二年起先後任職台南市
    警察局第三分局安順派出所警員，負責該所安東里警勤區○○○道路交通管理處罰條例第七條及警察勤務條例第十一條
    第三款規定，警察人員於執行交通稽查勤務，發現用路人行
    為顯有違規（交通違規行為），員警自可依「道路交通管理
    處罰條例」攔截稽查舉發之職責，均為依據法令從事公務之
    人員。藉其管區員警可臨檢舉發交通稽查勤務之職權，向轄
    區之混凝土業者環統混凝土股份有限公司（下稱環統公司）
    索賄。環統公司董事長癸○○及廠長卯○○為避免或減少其
    公司預拌混凝土車、砂石車因超載、超速等違規情事遭午○○、Ｂ○○之取締，影響其與業者競爭，癸○○及卯○○二
    人乃基於共同行賄之犯意聯絡，而由卯○○於八十四年一月
    二十五日（農曆春節）、八十四年五月三十一日（端午節）
    各交付一萬元賄款予午○○；又由卯○○於八十五年六月二
    十五日端午節前後交付賄款一萬元予Ｂ○○，詳如附表五編
    號一、二所載。
三、戌○○、申○○、丙○○分別於附表五編號三、四、五所示
    期間，曾任職台灣省公路警察大隊第三隊南安溪小隊（下稱
    南安溪小隊）擔任警員之職，均為依據法令從事公務之人員
    。彼等負有取締違規車輛之責，明知混凝土業者因公司所屬
    車輛常因超載、超速等違規受罰，增加競爭成本，亟思行賄
    以減少取締之機會，竟各基於對於違背職務行為收受賄賂之
    概括犯意，於附表五編號三、四、五所示收賄期間，向億鑫
    公司、琮達實業股份有限公司（下稱琮達公司）、新晟公司
    按月收受一萬元賄款，合計戌○○收賄金額有二十四萬元、
    申○○有五萬元、丙○○有三十九萬元，詳如附表五編號三
    、四、五所載。
四、卯○○係環統公司廠長，與該公司董事長癸○○（業經原審
    法院判決免刑確定），為免其公司預拌混凝土車、砂石車因
    超載、超速等違規情事，遭前開台南市警察局第三分局安順
    派出所警員午○○、Ｂ○○之取締，癸○○、卯○○二人乃
    基於共同行賄之概括犯意聯絡，為使警員能違背職務，減少
    對該公司車輛違規行為之取締，由卯○○於八十四年一月二
    十五日（農曆春節）、八十四年五月三十一日（端午節）各
    交付一萬元賄款予午○○。又於八十五年六月二十五日端午
    節前後交付賄款一萬元予Ｂ○○，詳如附表六編號一所載。
五、嗣經臺灣臺南地方法院檢察署檢察官於八十四年四月十五日
    簽發搜索票搜索笙利公司、億宸公司、國產公司、及台南市
    ○○路○段五四巷八一之一四號環統公司、台南縣新營市○○路二三號琮達公司扣得帳冊等資料始查悉上情。
六、案經法務部調查局台南市調查站報請臺灣臺南地方法院檢察
    署檢察官偵查起訴。
    理      由
壹、本案經檢察官起訴之被告，已判決確定者如下：
一、台南分隊員警部分：
  (1)被告未○○：經原審即臺灣臺南地方法院八十六年度訴字第
    一九六二號判決免刑確定。
  (2)被告李政科：經本院八十九年度上訴字第一三一０號判決處
    有期徒刑十年二月，褫奪公權五年，被告李政科不服提起上
    訴，經最高法院九十一年度台上字第五一八四號判決上訴駁
    回確定。
二、業者行賄部分：
  (1)被告癸○○（環統公司董事長）：經原審即臺灣臺南地方法
    院八十六年度訴字第一九六二號判決免刑確定。
  (2)被告黃文富（笙利公司董事長）：經本院九十一年度重上更
    （一）字第四九五、六二二號判決處有期徒刑一年二月，褫
    奪公權一年，緩刑三年，被告黃文富不服提起上訴，經最高
    法院九十三年度台上字第四一七四號判決上訴駁回確定。
  (3)被告陳芳振（億鑫公司改組後億宸公司董事長）、地○○（
    億鑫公司總務）、巳○○（億鑫公司董事長）、李秋欽（統
    聖公司總經理）、葉玉鶯（雅松公司會計）、黃代鳳（國產
    公司庶務專員）、陳鏗安（琮達公司負責人）：經原審即臺
    灣臺南地方法院八十六年度訴字第一九六二號判決免刑確定
    。
  (4)被告馬正中（福重公司廠長）：經原審即臺灣臺南地方法院
    八十六年度訴字第一九六二號判決處有期徒刑五月，褫奪公
    權一年，緩刑二年，被告馬正中不服提起上訴，經本院八十
    九年度上訴字第一三一０號判決上訴駁回確定。
  (5)被告蔡功勳（新晟公司經理）：經原審即臺灣臺南地方法院
    八十六年度訴字第一九六二號判決處有期徒刑一年二月，褫
    奪公權一年，被告蔡功勳不服提起上訴，經本院八十九年度
    上訴字第一三一０號判決上訴駁回，併宣告緩刑二年確定。
貳、台南分隊員警判決有罪部分：
一、訊據上訴人即被告乙○○、Ｃ○○、天○○、黃○○、戊○○、Ｅ○○、丁○○、酉○○、子○○、甲○○、宙○○、
    亥○○、己○○、辛○○及被告庚○○、寅○○、丑○○、
    辰○○、Ｄ○○、玄○○、Ａ○○、宇○○、壬○○等二十
    三人均矢口否認有收受賄款之犯行（被告Ｄ○○於本院最後
    一次審理期日即94年4月6日經合法傳喚無正當理由未到庭，
    爰不待其陳述，由其選任律師辯論後逕行判決），被告乙○○另辯稱：八十三、八十四年間因未○○品行不佳、行為不
    檢，我曾提報為列管警員，他與我有宿怨，對我放聲說要我
    死，所以故意陷害我犯本案云云；被告Ｃ○○另辯稱：我當
    時代理主管，常對未○○勸導，他是挾怨報復的云云；被告
    天○○另辯稱：我於八十六年七月二十九日調查站筆錄是被
    刑求的云云；被告己○○另辯稱：我在調查站被訊問時，因
    我女兒早產，在醫院急救，要求交保，他們說沒有交代無法
    交保，筆錄都是他們自己寫的，不能採取云云。
二、經查：
  ◎【被告天○○經檢察官起訴後，為了翻案竟虛擬有被刑求之
    名否定其在調查站任意性之自白，經屢次播放訊問之錄影帶
    後，發現調查員並無對被告天○○有任何刑求或強暴、脅迫
    之事實，接受訊問時顯現之錄影帶畫面，天○○身體狀況正
    常，並無何異狀，調查站訊問完畢後移送到檢察官複訊時，
    其身體狀況亦屬正常，在檢察官偵訊時，天○○亦坦承收受
    賄賂之全部犯罪事實，因而天○○在調查站及檢察官訊問時
    之自白完全係在自由意志下所為之自白，天○○所辯有被刑
    求云云，只是為了逃避刑章所為之不實辯解】先予明並說
    明如下：
  (一)關於被告天○○主張於八十六年七月二十九日被訊問製作調
    查筆錄是遭刑求乙節：
　(1)據於八十六年七月二十九日下午一時許借提被告天○○製作
    筆錄之證人即調查員蔡正哲、廖宗明於本院更審調查時證稱
    ：「（問：是否有對天○○刑求？）『蔡正哲答：不是事實
    ，當天我們三人一組，我開車，天○○坐中間，廖宗明與另
    一位同仁坐旁邊，當天我們沒有帶槍，我們絕對沒有對他刑
    求，而且路程很短，大約五分鐘的車程，不可能對他刑求，
    當天我們沒有帶槍，江耿宗也沒有打他，在調查站我是主訊
    ，筆錄是江耿宗做的，我們做筆錄都有全程錄影、錄音，我
    們是在他的自由意志下訊問的，錄影帶、錄音帶地檢署、地
    院都有調過，他為了要推卸責任，才說我們刑求他，而且當
    天已有兩個人承認，是己○○、未○○，他是最後承認的，
    事實上我們沒有必要逼他承認，如果我們有刑求他，當天訊
    問完還有檢察官複訊，他可以當庭向檢察官提出，而且他身
    為警察，怎麼有可能被刑求』。『廖宗明答：我們根本沒有
    打他，也沒有恐嚇他』」、「（問：當時訊問天○○時，天
    ○○有申請辯護人到場，是否有通知辯護人到場？）蔡正哲
    答：我們問之前有問他是否請辯護人到場，他說不需要。」
    、「（問：由檢察官提訊到調查站，調查站訊問完到檢察署
    ，中間是否有脫離你們的視線？）蔡正哲答：沒有脫離我們
    的視線，我們就直接交給法警，並找檢察官說我們帶回來了
    ，檢察官說他要去訊問，我們並向檢察官報告說天○○已自
    白，我們就離開了」等語（見本院更一審卷二第八四、八五
    頁九十二年五月五日訊問筆錄）。
  (2)被告天○○任職警界十餘年，其法律知識顯較諸常人為高，
    果有被毆打、恐嚇刑求而致受傷情事，其於解還檢察官偵訊
    時，衡情自無匿而不宣之理，應於當日向檢察官表示，檢察
    官自可請法醫當庭勘驗其傷勢。然其不為此道保全可被憑信
    之證據，仍於八十六年七月二十九日下午五時二十分，解還
    檢察官複訊時，經檢察官訊以：「調查筆錄實在？」天○○
    答：「是的。」，且對於其收賄之犯罪情節又於檢察官偵訊
    時再次自白不諱，毫無遭刑求而受傷之主張，此有該偵訊筆
    錄影本在卷可稽【見九六二四號偵查卷第六十至六十三頁】
    。則其於於當天交保之後，經與律師情商，方自行至醫院急
    診驗傷，始主張其在調查站偵查人員借提訊問時所為之自白
    係遭刑求云云，顯有蹊蹺。況其自訴廖宗明傷害時稱：廖某
    出手拳毆自訴人之後腦二下，致自訴人頸部受有瘀腫一×一
    公分及左眼角受有瘀腫一×○點五公分之外傷等語觀之，出
    手拳毆自訴人之後腦二下如屬實，怎麼會傷到左眼角瘀腫？
    是其傷勢縱為當日所驗，亦難遽斷此為調查站調查員於偵訊
    時所為之傷害。
  (3)又「天○○向臺灣臺南地方法院提起自訴稱：法務部調查局
    臺南縣調查站調查員廖宗明，於八十六年七月二十九日下午
    一時許，至臺灣臺南地方法院檢察署借提因案
    天○○，途中廖宗明在車內訊問自訴人有無收賄，自訴人答
    無，廖宗明竟假借其職務上之權力、機會及方法，基於傷害
    及恐嚇之犯意，出手拳毆自訴人之後腦二下，致自訴人頸部
    受有瘀腫一×一公分及左眼角受有瘀腫一×○點五公分之外
    傷；廖宗明並打開車門作勢要拉自訴人下車，並說要取槍從
    後面一槍打死自訴人，致自訴人心生畏懼。因認廖宗明涉有
    刑法第二百七十七條第一項之傷害罪及第三百零五條之恐嚇
    罪嫌，並應依刑法第一百三十四條之規定加重其刑等情。經
    該院判決被告廖宗明無罪後，自訴人提起第二審上訴，本院
    經查：1.被告廖宗明固坦承於八十六年七月二十九日，與同
    事蔡正哲及江耿宗向臺灣臺南地方法院檢察署檢察官借提自
    訴人至臺南市調查站偵訊，惟堅決否認有右揭犯行，辯稱：
    伊非天○○涉犯貪污案件之主辦人，殊無毆打或恐嚇天○○
　　之理等語。2.查當日同往臺灣臺南地方法院檢察署借提自訴
    人外出偵訊者，除被告廖宗明外，尚有調查員蔡正哲及江耿
    宗，而由蔡正哲駕駛自小客車，江耿宗坐於左後座，被告廖
    宗明坐於右後座，自訴人則坐於後座中間位置，此為自訴人
    所是認，是被告苟有毆打或恐嚇自訴人，蔡正哲與江耿宗必
    有耳聞目睹，然蔡正哲與江耿宗於原審均證稱並未耳聞目睹
    被告廖宗明有毆打或恐嚇自訴人情事。再參以自訴人自承任
    職警界十餘年，則其法律知識非比常人，果有被毆打、恐嚇
    刑求而致受傷情事，其於解還檢察官偵訊時，衡情應無匿而
    不宣之理，惟觀諸自訴人於八十六年七月二十九日下午五時
    二十分，解還檢察官偵訊時，經檢察官訊以：「調查筆錄實
    在？」據答：「是的。」，且對於其收賄之犯罪情節自白不
    諱，並無遭刑求而受傷之主張，此有該偵訊筆錄影本在卷可
    稽。自訴人雖陳稱：因懼怕被收押而不敢實說，俟交保後始
    與律師商量到省立臺南醫院急診驗傷云云，惟被告並未對之
    刑求毆打已如前述，其縱有如省立臺南醫院診斷證明書所載
    之傷情，亦不能證明係刑求毆打所致，復據省立臺南醫院八
    十七年九月二十五日八七南醫歷字第四五二○號函覆本院稱
    ：「頭痛係病患之主訴狀況．．．未含對其病因之探討，針
  　對此病患，無法絕對證實頭痛乃因外力徒手毆擊所造成。」
    此有該函在卷可考，亦無法證明被告廖宗明有刑求毆打或恐
    嚇之犯行。至自訴人主張因懼怕被收押，始不敢向檢察官陳
    明被刑求云云，惟查被刑求之事實如果成立，則被諭知交保
    之機會顯然大於未被刑求，蓋以保人權也。自訴人身為警察
    人員，當無不知之理，其主觀之心態不能證明被告廖宗明犯
    罪。3.本件不能證明被告犯罪，原審諭知被告廖宗明無罪並
　　無不合，自訴人之上訴為無理由，應予駁回。」此有本院八
 　 十七年度上易字第一六四二號刑事判決影本一份附本院上更
    一卷可考。4.自訴人即被告天○○不服又提起第三審上訴，
    亦經最高法院於八十九年十二月二十一日判決「上訴駁回」
　　確定在案，有最高法院八十九年台上字第七八二四號刑事判
　  決影本一份附本院上更一卷可考。
  (4)又上開被告天○○主張之八十六年七月二十九日於台南市調
    查站製作之筆錄係遭刑求所為，經本院當庭播放八十六年七
    月二十九日被告天○○借提在台南市調查站錄影帶勘驗結果
    ，顯示被告天○○接受訊問係出於任意性，並無遭受強暴或
    脅迫等情事，且被告天○○當時在接受訊問時錄影帶顯示身
    體狀況正常，並無何其他異狀，分別有本院九十三年十一月
    二十三日、十一月二十六日、九十四年三月二十八日、九十
    四年四月六日勘驗筆錄可稽（見本院本審卷三、卷四所附筆
    錄），益證被告天○○主張上開自白係遭刑求所為，與事實
    不符，不足採信。
  (二)被告天○○復主張上開八十六年七月二十九日至調查站接受
    訊問製作筆錄，並未全程連續錄影錄音，故主張該調查筆錄
    無證據能力云云，惟查：
  (1)按依刑事訴訟法第一百條之二準用同法第一百條之一第一項
    之規定，司法警察（官）詢問犯罪嫌疑人，除有急迫情況且
    經記明筆錄者外，應全程連續錄音；必要時，並應全程連續
    錄影。考其立法目的，在於建立詢問筆錄之公信力，並擔保
    詢問程序之合法正當；亦即在於擔保犯罪嫌疑人對於詢問之
    陳述係出於自由意志及筆錄所載內容與其陳述相符。故司法
    警察（官）詢問犯罪嫌疑人如違背上開規定，其所取得之供
    述筆錄，究竟有無證據能力，原應審酌司法警察（官）違背
    該法定程序之主觀意圖、客觀情節、侵害犯罪嫌疑人權益之
    輕重、對犯罪嫌疑人在訴訟上防禦不利益之程度，以及該犯
    罪所生之危害，暨禁止使用該證據對於抑制違法蒐證之效果
    ，及司法警察（官）如依法定程序有無發現該證據之必然性
    等情形，本於人權保障與社會安全之均衡維護精神，依比例
    原則，具體認定之。但如犯罪嫌疑人之陳述係屬自白，同法
    第一百五十六條第一項已特別規定「被告之自白，非出於強
    暴、脅迫、利誘、詐欺、違法羈押或其他不正之方法，且與
    事實相符者，得為證據」，則被告在警詢之自白如係出於自
    由意志而非不正之方法，且其自白之陳述與事實相符，縱令
    司法警察（官）對其詢問時未經全程連續錄音或錄影，致詢
    問程序不無瑕疵，仍難謂其於警詢自白之筆錄無證據能力，
    有最高法院九十二年度台上字第六一一九號判決意旨可資參
    照。
  (2)經查：被告天○○上開八十六年七月二十九日訊問筆錄之內
    容，均係出於被告天○○自由意志下製作完成一情，業經本
    院勘驗該日錄影帶內容屬實，復經證人蔡正哲、廖宗明證述
    明確，足見被告天○○上開調查站所為之自白係出於任意性
    ，況查刑事訴訟法第一百條之一係於【八十七年一月二十一
    日】增訂公布，被告天○○上開訊問筆錄係於【八十六年七
    月二十九日】製作，斯時刑事訴訟法第一百條之一尚未明定
    訊問被告錄音錄影之相關內容，則縱調查站人員訊問時未全
    程錄音，依現行條文觀之，程序上固不無瑕疵，惟刑事訴訟
    法固應遵守程序從新原則，然已踐行之程序自無溯及既往之
    適用，是依訊問當時之條文，則難謂程序上有違法之處。辯
    護意旨執現行條文之規定加以指摘，顯無理由，是揆諸前揭
    說明，自難謂該調查筆錄無證據能力。
　(三)有關被告天○○復主張上開八十六年七月二十九日至調查站
  　接受訊問製作筆錄時，辯護人未到場云云：
  (1)惟經本院更二審再勘驗被告天○○在八十六年七月二十九日
    在調查站接受訊問之錄影帶結果：天○○在接受訊問時均在
    任意性下進行，並未有何對之強暴、脅迫等情事。錄影帶
    時間十五時二分四十至四十六秒左右調查員在製作筆錄時有
    告知被告天○○是否要請辯護人到場，並稱自己的權利自己
    要爭取。錄影帶時間十五時十五分左右調查員訊問被告天
    ○○什麼時侯分錢，被告天○○向調查員稱錢收夠後就分，
    不一定是什麼時侯，每家收取一萬至一萬五千元，每位同仁
    每個月分八千元到一萬二千元。錄影帶時間十五時四十一
    分左右，調查員有問被告天○○向何業者收取規費經調查員
    口述業者名單（國產、久、福重、笙利、雅松、吉本、崇
    南等）由被告天○○確認，天○○認有向業者收規費之業者
    名單則點頭表示國產、久、福重、笙利、雅松、吉本、崇
    南等業者確有向其收規費，如果沒有收或記不清楚之業者則
    搖頭表示或稱記不清楚。錄影帶時間十五時五十四分左右
    ，調查員將公路警察大隊第三隊台南分隊八十三年一月至八
    十五年三月在職服務名冊供被告天○○勾選收賄警員名單（
     勾選在職稱欄位中間空白位置）計有Ｃ○○、未○○、李
    政科、黃○○、庚○○、寅○○、戊○○、Ｅ○○、丁○○
    、酉○○、子○○、丑○○、王港模、辰○○、甲○○、辛○○、宙○○、亥○○、Ｄ○○、玄○○、己○○、Ａ○○
    、宇○○、及被告天○○自己等二十四位，調查員問天○○
    這些收賄名單是否有確定，天○○點頭表示這些員警確是收
    賄名單，另稱張世賓、楊茂田、沈揮崇、劉芃漠等四位在其
    當任私設總務期間並無在台南分隊任職，所以沒有經手朋分
    到賄款。並經被告天○○親自在訊問筆錄製作完畢後閱覽並
    簽名，更足證被告天○○在八十六七月二十九日在調查站所
    為之自白係出於任意性，且經本院勘驗後被告天○○之自白
    確與調查站筆錄所載內容相符（見本院九十三年十一月二十
    三日、二十六日，九十四年三月二十八日勘驗筆錄），是本
    院認被告天○○於八十六年七月二十九日在調查站之自白與
    事實相符，調查站筆錄並無虛構情事。
  (2)又本院再於九十四年四月六日之審理期日當庭勘驗被告天○○於八十六年七月二十九日在台南市調查站偵訊錄影帶。勘
  　驗結果：本次勘驗該錄影帶與本院九十四年三月二十八日勘
    驗結果相同，被告在受訊問時並無受到強暴、脅迫情事，是
    在任意性接受訊問，該錄影帶顯示被告天○○在接受訊問時
    身體狀況正常並沒有異狀，筆錄製作完畢後交被告天○○閱
    覽簽名等情（見本院九十四年四月六日審理期日之驗筆錄）
    。更足證被告天○○於八十六年七月二十九日之接受訊問係
    在任意性下所為之自白，應有證據能力。
  (3)又依刑事訴訟法第158-2條規定「違背第九十三條之一第二
    項、第一百條之三第一項之規定，所取得被告或犯罪嫌疑人
    之自白及其他不利之陳述，不得作為證據。但經證明其違背
    非出於惡意，且該自白或陳述係出於自由意志者，不在此限
    。檢察事務官、司法警察官或司法警察詢問受拘提、逮捕之
    被告或犯罪嫌疑人時，違反第九十五條第二款、第三款之規
    定者，準用前項規定」及依刑事訴訟法第158-4條規定「除
    法律另有規定外，實施刑事訴訟程序之公務員因違背法定程
　　序取得之證據，其有無證據能力之認定，應審酌人權保障及
  　公共利益之均衡維護」以觀，本件縱台南市調查站人員於訊
    問過程中稍有暇疵，惟觀之本院上開勘驗後，錄影帶顯示被
    告天○○於八十六年七月二十九日之自白或陳述均係出於自
    由意志，且調查人員訊問時亦無惡意情事，況訊問時亦有問
    被告天○○是否要辯護人到場，調查人員更對被告天○○說
    自己之權利自己要爭取，已善盡告知之義務，是本院依刑事
    訴訟第158-2、第158-4之規定，並審酌【人權保障及公共利
    益之均衡維護下，認被告天○○於八十六年七月二十九日在
    台南市調查站接受訊問所為之任意性之自白或陳述應有證據
    能力】。
  (四)綜上，足見被告天○○先主張其於八十六年七月二十九日調
    查站調查員借提訊問時遭刑求，復主張該筆錄無證據能力乙
    節，顯係為規避不利於己之供詞，圖謀飾卸刑責，上開主張
    應不足採信，被告天○○先於八十六年七月二十九日調查站
    所為之供述，應係依據事實陳述，若無此收賄事實，何能做
    出明確之陳述，【況其為警察人員，不可能未有收賄之事實
    而供出有收賄之實情，此乃經驗法則，且經本院屢次之勘驗
    結果發現被告天○○上開之自白均屬任意性，並無何遭受強
    暴或脅迫情事已如上述】，因此被告天○○上開自白之供述
    ，應係實情，合先敘明。
  (五)至於被告己○○辯稱：八十六年七月十四日之供述乃因我女
    兒急症在急救中，我當時
    。惟查：據證人即調查員蔡正哲於本院更審調查時雖證稱：
    在八十六年七月二十九日之前己○○就已承認，當天我們是
    有一部分不清楚再補問，第一次筆錄不是我做的，我問的是
    第二次筆錄，第一次翁先生問筆錄時（按指八十六年七月十
    四日），他小孩在奇美醫院早產，我有幫他打電話去向醫院
    講，因他家裡打電話給他，我是為了讓他安心，所以才幫他
    打電話，第二次問筆錄時我沒有幫他打電話到醫院。」等語
    （見本院上更一審卷九十二年五月五日訊問筆錄），然被告
    己○○於八十六年七月十一日經檢察官以串證之虞羈押禁見
    ，嗣於一週後即同月十八日以二十萬元具保候傳停止羈押，
    己○○八十六年七月十四日製作調查筆錄經檢察官複訊後仍
    還押，有各該訊問資料在卷可稽。己○○即使為求交保，又
    何必要故意誣舉乙○○等十六人，已有可疑。縱卓某於八十
    六年七月十四日故為錯誤指認，然己○○具保在外後，於八
    十六年七月二十九日就該隊有收賄之人員，仍做相同的指述
    ，可見被告己○○前開有關收賄人員之指認，為可採信。事
    後辯稱八十六年七月十四日之陳述乃因其女兒急症在急救中
    ，其當時
    之詞，殊無足採。又【被告己○○身為警察人員，亦不可能
    未有收賄之事實而供出有收賄之實情】，因此被告己○○上
    開任意性自白之供述，亦係實情，亦此敘明。
三、次查：
  (一)本件台南分隊向轄區混凝土業者按月收取一萬至一萬五千元
    不等賄款之事實，業據同案被告【未○○】（經原審法院判
    決免刑確定）於八十六年七月十一日調查站調查時供承：「
    在公務上的總務係由李政科（經判處有期徒刑十年二月，褫
    奪公權五年確定）擔任，另外私底下之總務，處理公積金事
    宜的原係天○○擔任，後交由己○○擔任。」、「公積金之
    來源係由轄區內混凝土廠、貨運行等交通事業單位按月送給
    分隊之規費。」、「．．．收取方式大部分由總務直接至廠
    商辦公室收取，少部分係廠商直接送至分隊交給己○○親收
    ，金額每個月約新台幣一萬元至二萬元不等。」、「何時開
    始收取規費，我不清楚，但我調到該分隊服務時即已存在，
    直到八十五年三月因新任隊長鄭村山到職後，對於屬下風紀
    查得很嚴，未再有收取規費情形。」（見九二四三號偵查卷
    二至五頁）；並於偵查中供承：「台南分隊主要任務是取締
    交通違規，我有收到規費，是天○○交給我，剛開始我拒絕
    ，他說這是集體的，不收不行，是每月十日左右拿的，還有
    己○○、壬○○也拿過給我，有時裝信封，有時直接拿現金
    給我，收規費的人可分雙規費，廠商怕被取締砂石、混凝土
    超載，收取規費之後，對這幾家廠商取締放鬆」等語（見同
    上卷第五十七至五十九頁）；又於原審供稱：「在調查站及
    偵查中所言實在，我沒有理由陷害天○○，我敢做敢當」等
    語（見一審卷第一卷一八六頁、一八七頁背面）；再於本院
    上更一審調查時供稱：「（問：你在調查站、原審偵訊之供
    述是否實在？提示並告以要旨）實在。」、「（問：你當時
    知道收規費不好，為何沒有拒絕？）因是團體生活。」、「
    （問：在何地點送給你規費，是在辦公室或是在外面？）不
    一定在辦公室，有時出勤時。」、「（問：有幾個人拿錢給
    你？）天○○、己○○拿錢給我。」、「（問：地下總務交
    給你錢是否有向你說是向那些廠商收的錢？）條子上有列廠
    商，條子看一下總務就拿走了。」、「（問：是否有交規費
    的廠商就放他走？）是的。」、「（問：有交規費的廠商是
    否有可能被開違規單？）很少。」等情不諱（見本院上更一
    卷九十二年五月五日訊問筆錄）。
  (二)又據被告【己○○】於八十六年七月十四日調查站人員調查
    時供承：「（問：你任職台南分隊期間有無向業者收賄？）
    事實上在該期間我確實有按月向業者收受新台幣一萬元至一
    萬五千元不等之金額，集中向我保管後，我再將該賄款與本
    分隊同仁朋分，每位同仁（包括主管）每位分得乙份，但我
    每次均分得二份，每份朋分金額少則七、八千元，多則一萬
    二、三千元不等，但大部分係在一萬元左右。」、「（問：
    你向預拌混泥土業者，收賄之經過詳情如何？向那些業者索
    賄？）：我約於八十二年元月間（詳細日期記不清楚）調往
    臺南分隊擔任交通警察，在我調來時，本分隊有向混泥土業
    者收賄後朋分之陋習，剛開始我不習慣收受那些賄款，但隊
    上同仁每位都有朋分，我不拿怕無法被同仁接受，會被排斥
    ，所以不敢表示意見，也跟著大家一起朋分該些賄款。有關
    向業者收取之賄款本來是由隊上同仁天○○經手保管後朋分
    的，但天○○在我到職沒多久就將改調台南市警局。本分隊
    同仁乃一致央求我接下天○○原先經手保管業者賄款之總務
    工作，我乃在天○○改調前幾個月開始由我負責向業者收賄
    並保管該些賄款後朋分同仁。至於我們收取業者賄款之方式
    ，有時是由業者直接將賄款送到台南分隊來，有時是由我或
    同仁未○○等向業者收取，但大部分係由我去向業者收取的
    ，我們所收取之業者，係以預拌混泥土業為主，我們所收取
    賄款之對象，我們所知道的有：『環統實業公司』．．．『
    雅松實業公司』、『億鑫實業公司』．．．『笙利（申荔）
    實業公司』、『統聖實業公司』、『國產實業建設股份有限
    公司』、『福重實業股份有限公司』等，該些公司名稱因有
    業者名冊可以查，所以我參考後可以將公司全銜講出來，並
    在該名單上打勾作記號，表示我們有向這些業者收取賄款。
    」、「該些業者，每家通常均按月送賄款一萬元至一萬五千
    元不等之規費給我們，送賄款之方式大部分係由業者主動送
    到辦公室來，或由我前往業者辦公場所直接找負責人〈有些
    是廠長、會計〉拿這些賄款，因為同仁間指定要由我負責去
    收取，只是有時候，隊上同仁於巡邏時，巧遇業者時，業者
    有時也會將賄款託交隊上同仁帶回交由我處理。而業者通常
    係分『月初』、或『月中』交付賄款，這些賄款由我統一保
    管，於每月月中收齊時，在按隊上同仁人數來朋分，除我係
    二份之外，於每人各乙份。我每次均有記載業者送賄款之金
    額於便條紙上，但均於事後銷毀了。」、「（問：何以業者
    願意致送賄款給你們？你們收受賄款有無減少開業者罰單？
    ）業者會按月送賄款給我們，主要係因所有之預拌混泥土車
    輛常有超載等違規情事，所以基於為免開罰單才會送我們賄
    款，但我們收受業者所送之賄款後，仍有開罰單，只是開罰
    單之件數，比沒有送賄款之業者少而已。也就是說若我們發
    現沒有送賄款之預拌混泥土車輛有違規超載等情形，通常即
    會開罰單，而見到有送賄款之車輛，雖然有違規情事，我們
    通常會睜一眼閉一眼故意不取締。」、「（問：你於臺南分
    隊經手擔任分配前述賄款之期間，貴分隊同仁是否均有按月
    朋分到賄款？）在八十五年三月以前之台南分隊同仁如分隊
    長乙○○，巡佐Ｃ○○、李政科、戊○○、未○○、甲○○
    、嚴允棟、亥○○、宙○○、黃○○、酉○○、子○○、丁○○、天○○等同仁均曾朋分到前述賄款，每次（月）金額
    自七、八千元至一萬二、三千元不等。反正我們當時都是集
    體貪污，只要是同仁都有乙份，但不是新進同仁一調過來，
    及分給他，而是要先經由李政科、未○○、子○○、Ｅ○○
    等四位資深同仁觀察一段時日（約一個月）認為沒問題後，
    才朋分給他。在我經手之期間，每位同仁都有分配到賄款，
    而當時主管乙○○、Ｃ○○也有參與朋分賄款。而有分到拿
    取賄款之同仁，我發給他們時，都已表明這些款項就是來自
    預拌混凝土業者之賄款。所以他們也都知道款項之來源，我
    上述交代之名單係我現在還記得之同仁姓名，其他姓名可能
    有遺漏，因時隔已久，我已記不清楚了。」、「（問：你與
    乙○○等同仁間有無恩怨？答：沒有。」 (以上見九二四三
    號偵查卷一三九至一四三頁筆錄）；又於八十六年七月十四
    日、七月十八日於偵查中供稱：「（問：你任台南分隊期間
    按月向預拌混凝土業者收取按月一萬至一萬五千元不等之金
    額，由你集中保管後交由分隊同仁，每位同仁含主管各分一
    份，少則七、八千元，多則一萬二、三千元，且拿到錢的同
    仁都知是混凝土業者的賄款？）是的，他們都知道。」、「
    （問：你之前何人任收錢、分錢的工作？）天○○，他調台
    南市警局。」、「（問：你收取賄款有無帳冊？）用便條紙
    寫起來，之後便銷毀。」、「都是與負責人或會計接洽。」
    、「收賄款的人有乙○○、Ｃ○○、李政科、戊○○、未○○、甲○○、Ｅ○○、亥○○、宙○○、黃○○、酉○○、
    子○○、丁○○、天○○等人。」、「辛○○起初拒絕，後
    來有收。」、「（問：若有送賄者，取締時開罰單是較輕，
    且開得少。」、「（問：你任內有收規費的主管有那些人？
    ）Ｃ○○、乙○○。」、「（問：如何交給他們？）有時裝
    信封，有時直接拿給他們」、「李正德八十五年三月以後才
    調來，未分到，其他人在我任職期間都有收到，另外未○○
    也曾自億鑫公司收回來交給我。」、「（問：檢調傳訊前，
    隊員有無會商如何應訊？）沒有，但傳訊前許多同事都要我
    自己承擔。」（見九二四三號偵查卷一四八、一四九、一五
    四、一五五頁）；復於八十六年七月二十九日於調查站調查
    時供稱：「（問：你於台南分隊擔任總務期間朋分賄款與同
    仁，有無同仁拒領情事？）沒有，其中只有辛○○在我剛任
    職總務約四個月間〈八十三年八、九月至八十三年底〉，我
    給他規費他沒有收，嗣後辛○○均按月領取我所分配規費。
    」、「（問：請你詳細檢視該名冊，明確指出朋分到所分配
    規費者）我可確定者有【Ｃ○○、天○○、未○○、李政科
    、黃○○、戊○○、Ｅ○○、丁○○、酉○○、子○○、乙○○、甲○○、辛○○、宙○○、亥○○及我共十六人】，
    其他隊員可能同事期間不長，有無分給賄款，印象不深刻。
    」等語（見同上卷一八一、一八二頁、一八七頁背面）。被
    告己○○於調查站雖供稱其調至台南分隊之日期約為八十二
    年元月間，惟其於調查站訊問時對其正確任職期間表示記憶
    不清楚，而經本院函內政部警政署國道公路警察局第八警察
    隊詢問上開被告正確任職期間，該警察隊回覆稱：「前省三
    隊隊部駐地（高雄縣橋頭鄉）於九十年七月十一日遭逢水災
    ，原檔案均已泡水損毀，而本局電腦人事資料僅有派任隊級
    單位任職期間，無派任分、小隊資料，因年代久遠且無資料
    可稽，致無法提供分、小隊人員任職起迄時間，尚請見諒」
    等語，有該警察隊九十三年十一月五日公警八人字第０９３
    ０００８６７９號函附於本院本審卷可稽，是關於上列被告
    正確任職起迄期間無法客觀查證，而須經由各被告查證後陳
    報本院，查被告己○○於本院本審訊問時陳報稱：「我是在
    八十三年一、二月間到八十五年九月間任職於台南分隊」等
    語（見本院更二審審卷三筆錄），是應以被告己○○查證後
    於本院所供較符合事實，是被告己○○涉嫌向上開業者索賄
    期間，應係自八十三年三月間至八十五年三月間無訛。
  (三)又據被告【天○○】於八十六年七月二十九日下午二時二十
    分調查人員調查時供承：「（問：本站於八十六年七月二十
    二日所製作你的調查筆錄，所供述內容是否實在？）我於八
    十六年七月二十二日在貴站所作之供述，因礙於同事間的壓
    力怕連累同事，才做不實供述。現在我願意將實情向貴站說
    明。」、「（問：你在台灣省公路警察大隊第三隊台南分隊
    擔任該分隊私設總務專事負責向管轄內預拌混凝土業者收賄
    及朋分賄款與同仁之詳情？）我在壬○○於八十三年三月間
    ，即林某外調台南市警局服務前始接任專事向轄內混凝土業
    者收規費及朋分同仁規費之總務業務，迄至八十四年六、七
    月間〈在我於八十四年九月調台南市警局服務前二、三個月
    〉，我乃交與同隊己○○接掌該總務業務。事實上壬○○擔
    任臺南分隊私設總務期間，即有向業者收取規費並朋分給同
    仁情事，平均每月每位同仁分到八千至一萬二千元不等，惟
    大部分在一萬元左右，而我每次皆分得兩份約二萬元左右，
    自該項總務業務交與己○○接掌後，我即分得乙份。」、「
    （問：壬○○在臺南分隊擔任私設總務，向轄內混凝土業者
    收取規費並朋分同仁起於何時？）壬○○在臺南分隊擔任私
    仁情形且行之有年。至於林某於何時開始接掌總務業務確實
    時間我已記不清楚。」、「（問：你在臺南分隊擔任私設總
    務業務，計向那些業者索取規費？金額若干？）在我印象中
    ，我僅記得有向『國產實業建設股份有限公司』、『福重實
    業股份有限公司』、『笙利（申荔）實業公司』、『雅松實
    業公司』等十餘家業者索取規費，但因時間太久，其餘業者
    名稱我已記不清楚。平均每月向每家業者收取規費約一萬元
    至一萬五千元不等。」、「（問：你在臺南分隊經手分配賄
    款期間，貴分隊有那些同仁分到賄款？）經我詳細檢視「公
    路警察大隊第三隊台南分隊八十三年一月至八十五年三月在
    職服務名冊後，我可確定有參與朋分規費之同仁計有Ｃ○○
    、未○○、李政科、黃○○、庚○○、寅○○、戊○○、Ｅ
    ○○、丁○○、酉○○、子○○、丑○○、乙○○、辰○○
    、甲○○、辛○○、宙○○、亥○○、Ｄ○○、玄○○、己○○、Ａ○○、宇○○、及我天○○等二十四人，亦即在我
    擔任私設總務期間，所有同仁均有朋分到賄款，係集體收賄
    。」、「（問：你與前述有朋分到賄款之同仁Ｃ○○等二十
    四人間有無私人恩怨？）答：沒有。」、「（問：你有無補
    充意見？）在我擔任臺南分隊私設總務之前，該分隊即有向
    轄內混凝土業者收取規費並朋分同仁之陋習，我身在這種團
    體中若不配合，會被同仁認為不合群遭排斥，我不得不犯下
    如此錯誤。如今我在偵查期間以深具悔意，充分自白，希望
    司法單位能給我自新的機會，從輕量刑。若我能於今日有幸
    或檢察官交保，我保證出去後絕不與臺南分隊同仁串證。」
    ，被告天○○於此部分所自白之供述，【並經本院九十四年
    三月二十八日、四月六日再勘驗調查站筆錄之錄影帶結果，
    確與被告天○○所供所記載之筆錄完全符合，且均在任意性
    下所為之供述，則被告天○○於調查站所為之自白係屬真實
    之陳述（見九六二四號偵查卷第五十二至五十五頁筆錄）】
    ；又於八十六年七月二十九日下午五時二十分檢察官複訊時
    供稱：「（問：調查筆錄實在？）是的。」、「（問：何時
    擔任臺南分隊私設總務工作？）八十三年間至八十四年六、
    七月止，在我之前乃壬○○，之後是己○○。」、「（問：
    交接給你後，業者如何交規費給你？）業者自己拿來的。」
    、「（問：當總務者可分二倍的錢？）是的。」、「（問：
    每家業者大約收多少規費？）一萬至一萬五千元。」、「（
    問：交錢時，有跟同事說是那些廠商的？）有的。」、「（
    問：確定有拿錢的同仁有Ｃ○○、未○○、李政科、黃○○
    、庚○○、寅○○、戊○○、Ｅ○○、丁○○、酉○○、子
    ○○、丑○○、乙○○、辰○○、甲○○、辛○○、宙○○
    、亥○○、Ｄ○○、玄○○、己○○、Ａ○○、宇○○、和
    你（天○○）等二十四人？）是的。」、「（問：你任內有
    那些主管？）Ｃ○○、乙○○二人都拿一份。」、「（問：
    那段期間有無同事不收的？）沒有。」等語明確（見九六二
    四號偵查卷第六十至六十六頁筆錄）。
  (四)參之環統公司董事長即同案被告【癸○○】（判決免刑確定
    在案）於調查站調查時供稱：「．．，另外向省公路警察大
    隊第三中隊台南分隊行賄部分，則由我親自交付賄款一萬元
    或一萬五千元，．．我交付賄款係先分別與李姓或卓姓交通
    警員電話約好時間及地點（大多在新市火車站附近）見面，
    再交付前述賄款現金給他們。」，並指認己○○、李政科照
    片明確，復有各該公司帳冊可憑，足證被告己○○前開自白
    ，應屬真實可採（見九二四二號偵查卷二十三、二十四、八
    十八至一○九頁筆錄及經指認之己○○、李政科照片，並參
    見附表編號一所載）。
  (五)又笙利公司之董事長即同案被告【黃文富】（行賄部分，業
    經判決處有期徒刑一年二月，褫奪公權一年，緩刑三年確定
    ）自七十六年間即擔任「申劦」實業股份有限公司董事，八
　　十一年該公司改組成為「笙利」實業股份有限公司，並自八
  　十四年間擔任笙利公司董事長等情，業經其於調查站調查時
    陳明，且依笙利公司會計【林秀雅】於八十六年四月十八日
    調查站調查時之說明：該公司每月編列一萬元的便餐費係交
    由董事長即黃文富使用，事後未曾與公司業務員餐敘的收據
    給會計登帳情，並有笙利公司總分類帳明細表扣案可考（見
    九七四七號偵查卷第五十、五十一頁），而笙利公司於附表
    一所示行賄期間，為台南分隊收賄對象，已據被告天○○於
    八十六年七月二十九日、被告己○○於八十六年七月十四日
    調查站調查時指認一致，事證已甚明確（參見附表一編號
    二、附表六編號二所載）。
  (六)又據億宸公司負責人【陳芳振】（判決免刑確定在案）於八
    十六年四月二十三日調查站調查時供稱：「我自八十五年一
    月起即接手經營億鑫公司，在我接手營運之前，該公司負責
    人巳○○即有依同業慣例，每月致送規費給鹽行（即台南分
    隊，以下同）及安溪寮公路警察，我接手後亦比照辦理，鹽
    行小隊仍由巳○○繼續按月致送，安溪寮小隊則由公司總務
    地○○負責按月致送一萬元規費。至於送給那些員警收受，
    要問巳○○、地○○才清楚」等語（見一三七○一號偵查卷
    十三至十六頁），及億鑫公司董事長【巳○○】（判決免刑
    確定在案）於八十六年四月二十四日調查站調查時對於行賄
    經過供承：「億鑫公司成立一年餘（約八十三年間）鹽行公
    路警察隊有交代公司司機，謂其他預拌混凝土業者均有按月
    致送規費一萬元，如果不送會比較不合算，從此以後公司即
    有按月致送一萬元給鹽行公路警察隊。．．．」（見九二四
    三號偵查卷十五、十六頁）；又於原審稱：在調查站所言實
    在等語（見一審卷第一卷一八八頁、第四卷二十三頁），參
    之證人即億鑫公司會計【葉素禎】於八十六年四月二十三日
    調查站調查時證稱：「在我八十三年二月到任億鑫公司會計
    之前，該公司即有按月支付鹽行公路警察及安溪寮交通隊各
    一萬元的規費，我到任之後，老闆巳○○即交待我仍依照往
    昔陋規支付該二筆紅包規費。一直到八十五年一月陳芳振接
    任及八十五年四月重新設立億宸公司後，仍未中斷，持續按
    月致贈該二單位各一萬元之規費」、「億鑫公司致送台南分
    隊每月之規費一萬元，完全係由巳○○自己負責接觸，致送
    事宜。一般巳○○每月（不特定日期）與該小隊員警約妥交
    款地點後，即會向我支領現金一萬元持往交付。在陳芳振接
    任後，亦延續前揭作為，按月致送規費，直到八十五年三月
    間巳○○離職後，才停止對鹽行交通隊按月致送規費。」（
    見調查站一卷九十至九十一頁），及證人即億鑫公司出納【
    郭立錦】於八十六年四月二十三日調查站調查時證稱：「據
    我所知本公司於八十三年間即有按月向安溪寮及鹽行交通隊
    （即南安溪小隊及台南分隊）之交通警員各致送新台幣一萬
    元紅包，直到八十五年三月以後，才未繼續向鹽行交通隊致
    告【己○○】於八十六年七月十四日調查站調查時亦供認向
    億鑫公司收賄在卷，可見陳芳振、巳○○、葉素禎、郭立錦
    之供述為真實可採。（參見附表一編號三、四）。
  (七)又統聖公司總經理【李秋欽】（判決免刑確定在案）於八十
    六年五月二十七日於調查站調查時供稱：「我接任統聖公司
    負責人後，原認致送規費是不好行為，所以八十四年元、二
    月份我均未依原約致送規費與梅姓員警，但該兩個月內即連
    續遭鹽行分隊員警一再刁難，經常攔截我們公司混凝土車，
    嚴重影響生意運作，並多次開立超載紅單，我為生意能順利
    進行，只好自八十四年三月起按月每次致送一萬五千元紅包
    予梅姓員警，一直至八十四年十二月因生意不佳，始未按月
    致送規費．．」，並有統聖公司總分類帳中以交通隊費用；
    鹽行交際費等項目記帳在卷可考（見九二四三偵查卷六至十
    四、二十六至四十頁）；於原審供稱：每月交付一萬五千元
    給台南分隊，讓交通員警少開罰單，在調查站所說實在等語
    （見一審卷第二卷一一四頁背面）；又於本院更審調查時供
    稱：「（問：你是統聖公司的總經理？）是的。」、「有交
    賄款取締就比較少。」、「有送比較不會有麻煩，有送有時
    也會開發單，一個月一張、兩張都有，沒有送一個月五、六
    張，超載比較嚴重一次三千元，有交時沒有開，有時一個月
    最多一、兩張，但也有開過一張。」、「（問：你每個月是
    否固定一萬五千元？）是的。」等語甚詳（見本院重上更一
    卷九十二年五月十九日訊問筆錄），益證被告天○○、己○○與未○○自白台南分隊是集體朋分賄款等情係屬真實，如
    未繼續交付賄業者，該分隊員警即集體注意查緝該業者車輛
    ，迫使業者就範，參以被告己○○於八十六年七月十四日調
    查站調查時亦供認向億鑫公司收賄在卷，是共同被告李秋欽
    上開指述為真（見參見附表一編號五）。
  (八)被告己○○於附表一編號六、七所示行賄期間向雅松公司、
    國產公司按月向該二公司收取規費，已據同案被告【葉玉鶯
    】」（判決免刑確定在案）即雅松公司當時之會計於八十六
    年四月二十九之調查站調查時供稱：「鹽行公路警察局（即
    台南分隊）每月均會前來雅松公司、國產公司收取各一萬五
    千元之規費，但因國產公司毗鄰雅松公司，國產公司一萬五
    千元的規費均固定每月十日左右送至我這邊，等候鹽行公路
    警察隊員警前來索取。」、「（問：鹽行公路警察隊係由何
    人按月前來公司索取一萬元之規費？方式為何？）是由鹽行
    公路警察隊卓姓警員，綽號『卓仔」負責按月前來雅松公司
    向我收取該兩筆規費（含國產公司）」，並經其於八十六年
    七月十一日指認己○○照片無誤（見九二四三號偵查卷十八
    頁背面、八十三至八十七頁筆錄）；於偵查中亦為同上供述
    （見同上卷六十九頁）；於原審供稱：以前所言均實在等語
    （見一審第一卷一八八頁），及國產公司負責現金支出之庶
    務專員即同案被告【黃代鳳】（判決免刑確定在案）於八十
    六年四月二十八日於調查站調查時及原審所陳由葉玉鶯轉交
    台南分隊賄款之情節相同，並有國產公司雜記簿之記載在卷
    可考（見九七四七號偵查卷五十二至六十一頁，一審卷一八
    八頁背面），【而被告己○○於八十六年七月十四日調查站
    調查時、八十六年七月十四日、同年月十八日於偵查中及被
    告天○○於八十六年七月二十九日調查站調查時自白有收取
    該二公司之賄款在卷】，足見葉玉鶯、黃代鳳指述屬實。
  (九)據福重公司廠長【馬正中】（判處有期徒刑五月，褫奪公權
    一年，緩刑二年確定在案）於八十六年七月二十三日調查站
    調查時供稱：福重公司在八十四年十一月前送賄款給台南分
    隊，均由公司運輸部郭俊宏經理處理，他於八十四年十一月
    退休離職後，公司按月致送規費之業務即轉交給我處理，郭
    某在離職前曾交代我，以後公司致送台南分隊之規費，要我
    在每月初五左右送至台南分隊予己○○即可，金額是由公司
    會計小姐事先信封裝妥後，才交給我，約一萬元至一萬五千
    元。公司致送規費予台南分隊，主要是延續慣例，因混凝土
    業者，均有致送規費予台南分隊，公司為了避免困擾及別有
    用心遭取締，迫於無奈，不得不致送等語（見九七四七號卷
    四十一、四十二頁）；於原審稱：我只是公司職員，公司總
    務要我送過去語（見一審第一卷一八八頁背面），而被告己○○於八十六年七月十四日調查站調查時、八十六年七月十
    四日、同年月十八日於偵查中及被告天○○於八十六年七月
    二十九日調查站調查時自白有收取該公司之賄款在卷，足見
    馬正中指述為真實可採。
◎(十)發回意旨(二)部分，關於本件台南分隊集體收賄之期間，業經
  　被告天○○自白其擔任總務期間為八十三年三月間至八十四
    年六月、而被告己○○供述其自八十四年七月間至八十五年
    三月間擔任總務，而渠等任總務期間均負責朋分賄款予隊上
    同仁，是綜合上開調查結果，台南分隊集體貪污期間應自八
    十三年三月間至八十五年三月間，堪已認定。又被告乙○○
    、Ｃ○○、天○○等人有收賄行為，已經同案被告未○○指
    認，而被告己○○於調查站調查時及檢察官偵訊時先後三度
    雖僅指認在八十五年三月以前之台南分隊同仁有「分隊長乙○○，巡佐Ｃ○○、李政科、戊○○、未○○、甲○○、林
    世文、嚴允棟、亥○○、宙○○、黃○○、酉○○、子○○
    、丁○○、天○○及己○○」等十六人朋分賄款，又供稱：
    我們當時都是集體貪污，只要是同仁都有乙份，但不是新進
    同仁一調過來，就分給他，而是要先經由李政科、未○○、
    子○○、Ｅ○○等四位資深同仁觀察一段時日（約一個月）
    認為沒問題後，才朋分給他。在我經手之期間，每位同仁都
    有分配到賄款，而當時主管乙○○、Ｃ○○也有參與朋分賄
    款。而有分到拿取賄款之同仁，我發給他們時，都已表明這
    些款項就是來自預拌混泥土業者之賄款。所以他們也都知道
    款項之來源，我上述交代之名單係我現在還記得之同仁姓名
    ，其他姓名可能有遺漏，因時隔已久，我以記不清楚了。」
    、「（問：你與乙○○等同仁間有無恩怨？答：沒有。」等
    語以觀【以上見九二四三號偵查卷一三九至一四三頁八十六
    年七月十四日調查筆錄】，顯見台南分隊員警在被告己○○
    擔任收集賄款朋分期間是集體貪污行為，只是新進台南分隊
    之員警，要先經由李政科、未○○、子○○、Ｅ○○等四位
    資深同仁觀察一段時日（約一個月）認為沒問題後，才朋分
    給他而已。又被告己○○所指認之上開十六人除被告乙○○
    外，均曾在被告己○○於八十四年七月起至八十五年三月止
    擔任收集賄款朋分期間，確實在台南分隊任職過【見附表三
    統計表】，即是集體貪污，足見被告己○○遺漏指認其擔任
    收集賄款朋分期間之隊員寅○○、宇○○，亦有朋分賄款。
    且寅○○、宇○○收受賄款，跨越被告天○○及被己○○擔
    任收集賄款朋分之期間，而被告辰○○、Ｄ○○、玄○○、
    Ａ○○、壬○○係在被告天○○擔任收集賄款朋分之期間離
    職，有無受收賄款，當以被告天○○（於八十三年三月至八
    十四年六月間擔任總務）最清楚，據被告天○○於八十六年
    七月二十九日分別在調查站調查及檢察官偵訊時明白供稱：
    Ｃ○○、未○○、李政科、黃○○、庚○○、寅○○、戊○○、Ｅ○○、丁○○、酉○○、子○○、丑○○、乙○○、
    辰○○、甲○○、辛○○、宙○○、亥○○、Ｄ○○、玄○○、己○○、Ａ○○、宇○○、及我天○○等二十四人確定
    有參與朋分規費之同仁，所有同仁均有朋分到賄款，係集體
    收賄，並指稱被告壬○○於八十三年三月間有收受賄款之事
    實，而同案被告未○○亦供稱：壬○○也拿過賄款給我等語
    ，足見附表三所列之被告均有朋分規費賄款無疑，僅是收賄
    期間各有長短，且新進員警到職後，次月才能參與朋分賄款
    而已。【參以上開各被告任職台南分隊期間分別係：被告乙○○任職期間為八十二年七月至八十四年一月，八十四年一
    月一日退休；被告Ｃ○○任職期間為八十三年八月至八十五
    年六月；被告戊○○任職期間為七十八年七月至八十五年九
    月；被告Ｅ○○任職期間為七十年初至八十五年四月；被告
    丁○○任職期間為八十二年八月至八十六年一月；被告子○○任職期間為八十三年八月起迄今；被告黃○○任職期間為
    八十三年三月至八十七年一月六日，正式停職日為八十七年
    一月七日；被告酉○○任職期間為七十九年七月至八十七年
    一月六日，正式停職日為八十七年一月七日；被告甲○○任
    職期間為八十二年七月至八十七年一月六日，正式停職日為
    八十七年一月七日；被告宙○○任職期間為八十三年五月二
    十四日至八十七年一月六日，正式停職日為八十七年一月七
    日；被告亥○○任職期間為八十三年五月二十四日至八十七
    年一月六日，正式停職日為八十七年一月七日；被告己○○
    任職期間為八十三年一、二月間至八十五年九月，正式停職
    日為八十六年七月十一日；被告辛○○任職期間為八十三年
    四月至八十七年一月六日，正式停職日八十七年一月七日；
    被告庚○○任職期間為六十五年十月至八十五年七月；被告
    寅○○任職期間為八十年七月至八十七年一月六日，正式停
    職日為八十七年一月七日；被告丑○○任職期間為七十九年
    八月至八十三年六月，正式停職日為八十七年一月七日；被
    告辰○○任職期間為八十三年四月至八十四年五月間，正式
    停職日為八十七年一月七日；被告Ｄ○○任職期間為八十三
    年五月二十四日至八十三年七月二十八日，正式停職日為八
    十七年一月七日；被告玄○○任職期間為八十三年五月二十
    四日至八十三年七月底，正式停職日為八十七年一月七日；
    被告Ａ○○任職期間為八十三年七月二十五日至八十四年九
    月一日，正式停職日為八十七年一月一日；被告宇○○任職
    期間為八十三年十二月至八十四年十月，正式停職日為八十
    七年一月一日；被告壬○○任職期間為七十三年七月至八十
    三年三月二十六日，正式停職日為八十七年一月十五日】等
    情，均業經上開被告於本院準備程序中供述明確，並有被告
    宙○○任職期間勤務表附卷可稽（見本院本審更二審卷三）
    ，參以被告己○○、天○○上開供述該分隊係集體貪瀆，凡
    任職員警均有朋分賄款，僅收賄期間各有長短，而新進人員
    則須經觀察後到職次月始能朋分賄款等語，足見上列被告於
    任職台南分隊期間均有參與收賄，而其等收賄之期間依其任
    職期間則詳如附表三所示，從而，上開被告於任職台南分隊
    期間確實參與朋分賄款之事實，已堪認定。
  (十一)被告乙○○辯稱：八十三、八十四年間因未○○品行不佳、
    行為不檢，我曾提報為列管警員，他與我有宿怨，對我放聲
    說要我死，所以故意陷害我犯本案云云；而被告Ｃ○○辯稱
    ：我當時代理主管，常對未○○勸導，他是挾怨報復的云云
    。查同案被告未○○曾被乙○○提報為列管警員乙事，據內
    政部警政署國道公路警察局於九十二年六月十日以公局督字
    第○九二○○一○五一九號函復本院稱：「．．經查梅員考
    核資料，於上述期間（即民國八十三、四年間。梅員品操屬
    於中等（乙、乙上等），並無特殊列管事宜。」等語，雖乙○○再舉證人許榮輝於本院更審審理時證稱：有提報未○○
    為列管警員，是Ｃ○○提報的，應該有資料，有Ｃ○○的簽
    名，當時他是代理分隊長等語。惟查同案被告未○○係供述
    台南分隊收賄朋分之情形，並陳明被告天○○、己○○擔任
    收集賄款朋分工作，壬○○曾交過賄款給他，其沒有陷害別
    人等情，【何況己○○、天○○亦明白指陳台南分隊主管乙○○、Ｃ○○二人都拿一份】，如前所述，可見同案被告未
    ○○並沒有誣陷被告乙○○、Ｃ○○或其他同仁之情事，縱
    未○○曾被提報列管，亦核與乙○○、Ｃ○○亦參與本件集
    體收賄無關，況被告乙○○、Ｃ○○當時身為分隊長、代理
    分隊長，隊內員警有集體收賄，其等並無不知之理，若乙○○、Ｃ○○不同意收賄，應會依法或指示違規者開罰單，其
    屬下恐遭法辦亦不敢收賄，然如依上所述，有送賄款之業者
    均能受到不開罰單之特別待遇，且台南分隧員警在收賄期間
    ，業者均能相安無事，足見乙○○所辯其屬下未○○曾被提
    報列管云云，亦無解於其等參與集體收賄之犯行，因此被告
    乙○○、Ｃ○○亦參與本案集體貪污之共犯。
  (十二)據被告己○○於前揭調查站調查及檢察官偵查中供稱向環統
    公司等八家業者收賄，參之被告己○○、天○○、有關業者
    供稱業者每月行賄金額一萬元至一萬五千元或有二萬元者不
    等之賄款（詳如附表二所示），及附表三統計表所列台南分
    隊每月參與朋分賄款人數有十四至十九人不等，每月加上擔
    任收集賄款朋分之人多分一份來計算分配，每人每月可分得
    約四千至六千元，則被告己○○、天○○及同案被告未○○
    供稱隊員每人每月可分得七、八千至一萬三千元不等之賄款
    ，大部分在一萬元左右等語，並不離譜，似可採取，【然法
    院採認應以查有實據者，方可據以論罪，如部分行賄業者所
    述，因怕被追訴行賄罪、或不願得罪收賄者，而未據實供述
    、故意供述與被告自白不符、或因時過境遷，為時已久，已
    不能查出該等公司行賄之人，來印證被告自白之真實性，自
    不得僅依被告己○○、天○○之自白作為該等公司均有行賄
    之依據】。本院經調查結果，有行賄實據而可以印證被告己○○、天○○自白行賄之業者，以附表一所載之公司業者、
    行賄期間及行賄金額之認定為精確，且較有利於被告，應予
    敘明。
  (十三)綜上所述，本件台南分隊員警確有以該分隊名義向轄區內混
    凝土業者收取規費，收取賄款之隊員就行賄業者的車輛違規
    行為即減少取締，而朋分賄款的隊員，除未○○、己○○及
    天○○曾於調查及偵查程序中坦承收賄朋分外，其餘隊員均
    否認曾朋分賄款，且未○○於法院屢次審理中均坦承全部集
    體收賄之事實，而己○○及天○○為了是否能逃避刑責於事
    後亦皆翻供，否認曾收取賄款。惟依前開被告己○○、天○○及同案被告未○○間供述收賄朋分之自白相互一致，且所
    供情節與附表一所示行賄之業者所供行賄內容、指認情節亦
    無齟齬，則被告己○○、天○○及同案被告未○○之自白，
    核與事實相符，自可採為被告乙○○等人犯罪之證據。可見
    如附表三所列之台南分隊員警確有收取賄款朋分之事實，事
    證明確，彼等之犯行，應可認定。
三、被告乙○○、Ｃ○○、天○○、黃○○、庚○○、寅○○、
    戊○○、Ｅ○○、丁○○、酉○○、子○○、丑○○、辰○○、甲○○、辛○○、宙○○、亥○○、Ｄ○○、玄○○、
    己○○、Ａ○○、宇○○、壬○○等二十三人犯罪後，貪污
    治罪條例第四條第一項第五款已於八十五年十月二十三日修
    正公布，並於同年月二十五日生效施行，依修正後貪污治罪
    條例第四條第一項第五款之違背職務收賄罪，其法定本刑，
    已由原無期徒刑或十年以上有期徒刑，得併科罰金新臺幣三
    百萬元以下罰金，提高為無期徒刑或十年以上有期徒刑，得
    併科罰金新臺幣一億元以下罰金，經比較結果，以八十五年
    十月二十三日修正前貪污治罪條例之規定有利於被告，依刑
    法第二條第一項但書規定，應適用八十五年十月二十三日修
    正前貪污治罪條例第四條第一項第五款之規定論處。被告乙○○、Ｃ○○、天○○、黃○○、庚○○、寅○○、戊○○
    、Ｅ○○、丁○○、酉○○、子○○、丑○○、辰○○、甲○○、辛○○、宙○○、亥○○、Ｄ○○、玄○○、己○○
    、Ａ○○、宇○○、壬○○等二十三人案發時為公路警察大
    隊第三隊台南分隊隊員，均係依據法令從事公務之人員，以
    其負有取締違規車輛之職責，竟以減少取締之違背職務行為
    ，向業者收取賄賂，核彼等二十三人所為均犯八十五年十月
    二十三日修正前貪污治罪條例第四條第一項第五款之違背職
    務收賄罪。被告乙○○等二十三人與未○○、李政科就附表
    三所示各被告任職台南分隊收賄期間與其共同朋分賄款之被
    告間，有犯意聯絡及行為分擔，均為共同正犯。又被告乙○○、Ｃ○○、天○○、黃○○、庚○○、寅○○、戊○○、
    Ｅ○○、丁○○、酉○○、子○○、丑○○、辰○○、甲○○、辛○○、宙○○、亥○○、Ｄ○○、玄○○、己○○、
    Ａ○○、宇○○等人多次收賄犯行、時間緊接，手法相同，
    所犯又係構成要件相同之罪，顯均係基於概括犯意所為，皆
    應依連續犯規定論以一罪，並依法加重其刑。被告己○○、
    天○○於偵查中自白，並因而查獲其他共犯，然二人於審理
    中復翻異前供，依法仍依八十五年十月二十三日修正前貪污
    治罪條例第八條規定減輕其刑，並依法先加後減輕之。又查
    ，最高法院六十三年台上字第一四一○號及六十六年台上字
    第一七七一號判例意旨雖認為「二人以上共同收受賄賂，應
    負共同責任，其個人分得財物雖在銀元三千元以下（註：現
    修正為新台幣五萬元以下），而共同所得財物總數如已超過
    銀元三千元，縱屬情節輕微，仍無戡亂時期貪污治罪條例第
    十二條（註：八十五年十月二十三日修正前規定於貪污治罪
    條例第十一條第一項）之適用，其共同收受之賄賂，沒收追
    繳，亦應連帶負責。」，然上開判例業經最高法院於八十五
    年九月十日第十六次刑事庭會議決議不再援用。本案被告乙○○、丑○○、Ｄ○○、玄○○、Ａ○○、宇○○、壬○○
    等七人犯罪所得均在新台幣五萬元以下，犯罪情節尚非屬重
    大，均依八十五年十月二十三日修正前貪污治罪條例第十一
    條第一項規定減輕其刑。被告乙○○、丑○○、Ｄ○○、玄
    ○○、Ａ○○、宇○○部分有加重及減輕，並依法先加後減
    。
四、原審因認被告乙○○、Ｃ○○、天○○、黃○○、戊○○、
    Ｅ○○、丁○○、酉○○、子○○、甲○○、辛○○、宙○○、亥○○、己○○等十四人犯行，罪證明確予以論科，雖
    非無見，惟查：(1)被告庚○○、寅○○、丑○○、辰○○、
    Ｄ○○、玄○○、Ａ○○、宇○○、壬○○等九人亦有參與
    朋分賄款，係共同正犯，原判決以被告天○○主張於八十六
    年七月二十九日在調查站調查時有遭刑求情事，其所供尚難
    遽採及所收取賄款不足編制二十五人朋分為由，認不能證明
    彼等犯罪，諭知被告庚○○等九人均無罪，顯有未洽。(2)被
    告等所得財物為金錢，並非金錢以外之其他財物，則無法沒
    收時，僅應以其財產抵償之，不發生追徵價額之問題，乃原
    判決一併宣告被告等所得財物，如無法沒收時應追徵其價額
    ，亦顯有適用法則不當之違誤。(3)被告己○○、天○○於偵
    查中自白，並因而查獲其他共犯，既依貪污治罪條例第八條
    規定減輕其刑，然量處再度仍較其他共犯為高，亦有不當。
    (4)除被告天○○、己○○自白外，並無確實證據證明吉本公
    司、崇南公司、久霸公司、建炫公司、金有山公司、華升公
    司、新晟公司等七家公司按月以新台幣一萬元至一萬五千元
    不等之款項，向台南分隊員警行賄（見後述），原判決認定
    該七家公司亦是台南分隊收賄對象，尚有未洽。(5)原判決以
    被告天○○、己○○及同案被告未○○所稱每月分得賄款大
    部分係在一萬元左右，即以一萬元計算每位被告分得之賄款
    ，未予確實核算，顯有未妥。(6)查被告Ｃ○○係於八十三年
    八月二日至八十五年三月三十一日任職台南分隊；被告子○○係於八十三年七月三十日至八十五年三月三十一日任職台
    南分隊，業經本院向內政部警察局國道公路警察局函查據復
    在卷，而原判決認定被告Ｃ○○於八十三年三月至六月及八
    十五年四至九月及被告子○○於八十三年三月至六月亦有朋
    分台南分隊收集之賄款，顯非有據。(7)據被告己○○於八十
    六年七月十四日調查站調查時明白供稱：不是新進同仁一調
    過來，就分給他，而是要先經由李政科、未○○、子○○、
    Ｅ○○等四位資深同仁觀察一段時日（約一個月）認為沒問
    題後，才朋分給他等語，可見新調至台南分隊員警任職當月
    不能朋分賄款，次月起始可朋分一份賄款。被告宙○○、亥
    ○○於八十三年五月調至台南分隊任職，原判決認其二人於
    八十三年五月即朋分一份賄款，而被告黃○○於八十三年三
    月調至台南分隊任職，原判決認其於八十三年三月即朋分一
    份賄款，與事實不符。(8)被告乙○○等人犯罪後，貪污治罪
    條例第四條第一項第五款已於八十五年十月二十三日修正公
    布，並於同年月二十五日生效施行，與修正前貪污治罪條例
    處罰已有不同，原判決未依刑法第二條第一項規定為新舊法
    比較適用，於法有違。被告乙○○、Ｃ○○、天○○、黃○○、戊○○、Ｅ○○、丁○○、酉○○、子○○、甲○○、
    宙○○、亥○○、己○○、辛○○等十四人上訴意旨否認犯
    罪，仍執陳詞指摘原判決不當，而檢察官上訴意旨認為原判
    決對被告乙○○等十四人量刑太輕，雖均不可採，然檢察官
    上訴意旨指摘原判決諭知被告庚○○、寅○○、丑○○、辰
    ○○、Ｄ○○、玄○○、Ａ○○、宇○○、壬○○等九人無
    罪不當，則為有理由，且原判決亦有上開可議之處，應由本
    院將原判決關於被告乙○○、Ｃ○○、天○○、黃○○、庚○○、寅○○、戊○○、Ｅ○○、丁○○、酉○○、子○○
    、丑○○、辰○○、甲○○、辛○○、宙○○、亥○○、Ｄ
    ○○、玄○○、己○○、Ａ○○、宇○○、壬○○等二十三
    人部分撤銷改判。因此審酌被告乙○○、Ｃ○○、天○○、
    黃○○、庚○○、寅○○、戊○○、Ｅ○○、丁○○、酉○○、子○○、丑○○、辰○○、甲○○、辛○○、宙○○、
    亥○○、Ｄ○○、玄○○、己○○、Ａ○○、宇○○、壬○○等二十三人為公路警察人員，不思廉潔自持，竟以其取締
    違規車輛之職權，向業者索賄，不僅破壞公路警察機關聲譽
    ，更造成執法不公，破壞人民對社會公平之期待，事後復否
    認犯行，依彼等於收賄犯行中所處地位、犯罪所得金額，分
    別量處如主文第二、三項所示之刑，並依法宣告如主文所示
    之褫奪公權，以資懲儆。上開被告乙○○等二十三人各犯罪
    所得財物如附表四所示收賄金額，應依法追繳沒收，如全部
    或一部無法追繳時，應以其財產抵償之。依己○○及天○○
    所供二人擔任總務可取得前開人員二倍之賄款，則依其等擔
    任總務期間之月份計算分得二份賄款，附此敘明。
五、公訴意旨另略以：被告乙○○等二十五人（含已判決確定之
    同案被告未○○、李政科）亦有向吉本公司、崇南公司、久
    霸公司、建炫公司、金有山公司、華升公司、新晟公司（見
    起訴書附表三第九項記載）等七家公司按月以新台幣一萬元
    至二萬元不等之款項朋分犯行；又被告Ｃ○○於八十三年八
    月份、黃○○於八十三年三月份、辰○○於八十三年四月份
    、宙○○於八十三年五月份、亥○○於八十三年五月份、Ｄ
    ○○於八十三年五月份、玄○○於八十三年五月份、宇○○
    於八十三年十二月份，亦有參與該月份朋分收取賄款犯行；
    被告壬○○自八十年十月一日起至八十三年二月止擔任總務
    工作，亦有每月收取一萬元賄款合計二十九萬元，因認此部
    分上開被告亦涉犯違背職務收賄罪等語。惟查：
  (一)貪污治罪條例第四條第一項第五款對於違背職務之行為收受
    賄賂罪，乃對向犯，既有對於違背職務之行為收受賄賂之公
    務員，即應有對於公務員違背職務之行為交付賄賂之行賄者
    。本件就吉本公司、崇南公司、久霸公司、建炫公司、金有
    山公司、華升公司等六家公司之人員，並無人對台南分隊即
    被告乙○○等人何項違背職務之行為交付賄賂務之行賄證據
    。又據台南市政府九十二年一月十七日函復本院稱：吉本公
    司已被經濟部於八十九年四月二十一日撤銷在案，原負責人
    蔡耀德；崇南公司（原負責人陳崇南）已於八十六年四月二
    十六日辦理營利事業歇業登記。及台南縣政府九十二年一月
    二十一日函復本院稱：久羈公司（原負責人許河樹）、金有
    山公司（負責人不明）等查無商業登記資料，華升公司負責
    人曾吾煌等情，經本院傳喚結果：許河樹、蔡耀德因遷移不
    明或無此地址而退回傳票，陳崇南據選任辯護人陳稱其已中
    風病重無法行動、言語，而華升公司負責人曾吾煌雖於本院
    更審調查時到庭，惟供稱其不知道華升公司有向台南分隊行
    賄之事。又建炫公司經理劉太山、會計陳雅芬雖承認該公司
    有行賄之事，惟稱係向台南市第一分局及仁德分駐所行賄【
    見一三七○一號偵查卷二十六、二十七頁】，並非供稱係向
    台南分隊行賄。又查新晟公司會計蔡蒼翠供稱是南安溪小隊
    行賄【見調查站一卷第一○六至一一○頁】，而新晟公司副
    總經理蔡功勳雖供稱其有向會計蔡蒼翠請領一萬至二萬元不
    等款項，惟並無憑據證明新晟公司人員有向台南分隊員警行
    賄，◎而蔡功勳雖因行賄罪業經本院上訴審判決有期徒刑一
    年二月，緩刑二年確定（本院八十九年度上訴字第一三一０
    號），惟其事實僅限於向安南溪小隊行賄，並未包括台南分
    隊部分，是尚無證據證明上開任職於台南分隊之被告等人有
    向新晟公司索賄。況業者如有行賄情事，因怕自己被追訴行
    賄罪、或不願得罪收賄者，事後未據實供述、故意供述與被
    告自白不符，縱能再傳喚上開七家公司負責人到庭，彼等不
    會再為不利己及損人之供述，為可預料中之事，華升公司負
    責人曾吾煌到庭供稱其不知道華升公司有向台南分隊行賄之
    事云云，就是最好之事例，法院亦不必再枉費時間等作無謂
    之傳訊。又因時過境遷，為時已久，已不能查出該等公司行
    賄之人，來證明被告自白之真實性，自不得僅依被告己○○
    、天○○之自白有向上開公司收賄，而查無對向犯行賄之人
    ，及新晟公司會計蔡蒼翠、副總經理蔡功勳有瑕疵之供述，
    即推定上開吉本公司等七家公司有向台南分隊員警行賄及台
    南分隊員警有向之收賄之情事。
  (二)又據被告己○○於八十六年七月十四日調查站人員調查時明
    白供稱：不是新進同仁一調過來，就分給他，而是要先經由
    李政科、未○○、子○○、Ｅ○○等四位資深同仁觀察一段
    時日（約一個月）認為沒問題後，才朋分給他等語，可見新
    調至台南分隊員警任職當月不能朋分賄款，次月起始可朋分
    一份賄款。公訴人意旨認為被告Ｃ○○於八十三年八月份、
    黃○○於八十三年三月份、辰○○於八十三年四月份、宙○○於八十三年五月份、亥○○於八十三年五月份、Ｄ○○於
    八十三年五月份、玄○○於八十三年五月份、宇○○於八十
    三年十二月份，有參與該月份朋分收取賄款犯行乙節，與事
    實容有不符而不足採取。
  (三)於八十三年二月以前，業者如何交賄款予台南分隊員警收受
    處理，由何員警收取賄款，有多少業者交付，交付多少賄款
    ，有多少員警參與朋分賄款，查無實據可供佐證。是公訴意
    旨指稱：被告壬○○自八十年十月一日起至八十三年二月止
    擔任總務工作，有每月收取一萬元賄款合計二十九萬元等情
    ，尚不能證明其犯此部分之罪。
  (四)綜上，其他又查無積極證據證明上開被告等人有此部分之犯
    行，為不能證明上開被告有此部分犯行，本應為無罪之諭知
    ，惟與前揭有罪部分有實質上一罪或連續犯裁判上一罪之關
    係，故不另為無罪之諭知，併此敘明。
六、被告Ｄ○○經合法傳喚，無正當理由不到庭，爰不待其陳述
    逕行由其選任之辯護人黃如流律師辯論而為判決。
參、安順派出所部分：
一、上訴人即被告午○○、Ｂ○○均否認收取賄款之犯行，被告
　　Ｂ○○另辯稱：僅收受卯○○送過三次茶葉，並非收取賄款
  　云云，又辯稱：我於八十五年六月二十五日上午七時至下午
    六時許均有勤務，如何能至環統公司收取賄款云云。
二、經查：
  (一)被告午○○、Ｂ○○向環統公司收取賄款，已據同案被告即
    環統公司董事長癸○○（所涉行賄部分，業經判處免刑確定
    ）於八十六年四月十五日調查站調查時供稱：「因我旗下所
    有預拌混凝土車常有超載情事，我為免除被警員常開罰單，
    所以我於每年三節前（即每年農曆春節、端午節、中秋節三
    節，都會固定給本公司所轄之安順派出所管區員警一萬元．
    ．．」、「於八十四年一月二十五日及八十四年五月三十一
    日（即八十四年春節及端午節）管區警員改為張姓（名字不
    詳）警員，他也前來本公司索取一萬元賄款，此外該派出所
    目前管區鮑姓警員（名字不詳），也曾於八十五年六月二十
    五日端午節前後，前來本公司索取一萬元賄款．．．」、「
    管區警員及交通隊員（按指台南分隊）確實有如前述向我或
    本公司索取一萬元或一萬五千元的賄款．．．」【見九二四
    二號偵查卷八十八至九十三頁】，核與該公司廠長卯○○於
    八十六年四月十五日於調查站調查時供稱：「．．．其後八
    十四年五月三十一日管區警員張先生亦至公司收取一萬元現
    金規費，由我當面轉交，八十五年六月二十五日（按係端午
    節前後）管區鮑先生至公司拿一萬元現金規費，亦由我替老
    闆癸○○當面致送．．．」，並經卯○○於八十六年九月二
    十二日調查中指認午○○、Ｂ○○二人照片明確，復有該公
    司帳冊資料在卷可憑【見調查站一卷四十一至四十四頁】，
    且觀諸該帳冊明細記載「包紅包（警員）一萬元」、「張先
    生安南春節加菜金一萬元」、「鮑先生端午加菜金一萬元」
    等情，均經被告卯○○、癸○○供述係交給安南溪小隊之賄
    款無訛，核與證人即該公司會計施雅錚於八十六年四月十五
    日調查站調查時證稱：「上述禮金是送給台南市安南區安順
    派出所管區警員，係由本公司廠長卯○○在本公司辦公室親
    自將現金交給前來公司之管區警員，因我不知警員姓名，為
    記帳方便，乃以丁先生名義記帳」、「．．但本公司前例每
    年春節、清明節、端午節等三節都有管區警員前來本公司，
    公司廠長卯○○均主動致贈一萬元禮金給管區警員．．」、
　  「（上述扣押物載有八十三年六月十七日什項支出紅包（警
    員）一萬元，其意義內容為何？）上述禮金係由卯○○在本
    公司辦公室親自交給管區警員，警員姓名我已不記得」、「
    （上述扣押物載有八十四年元月二十五日交際費張先生安南
    春節加菜金一萬元，其意義為何？）上述禮金係由卯○○在
    本公司辦公室親自交給安南區張姓警員」、「（上述扣押物
    載有八十五年六月二十五日什項支出鮑先生端午節加菜金一
    萬元，其意義為何？）上述禮金係由卯○○在本辦公室親自
    交給前來公司之鮑姓管區警員」【見調查站一卷四十五至五
    十頁】等情節相符，益見被告卯○○、同案被告癸○○所供
    不虛，足證被告午○○、Ｂ○○確有向環統公司收取一萬元
    之賄款無誤【參見附表五編號一、二】。
  (二)雖該公司會計施雅錚於八十六年四月十六日於警訊另證稱：
    「於八十三、四年間（確實日期無法記憶，有分別送三次錢
    ，每次一萬元給張姓管區警員，另於八十五年春節、清明、
    端午前後（確實日期無法記憶，亦各送給管區鮑先生各一萬
    元」等語，似謂被告午○○前後向環統公司收取賄款三次各
    一萬元、被告Ｂ○○亦收取賄款三次各一萬元，但其所述交
    付賄款之年份及被告午○○、Ｂ○○收賄次數，與實際行賄
    人癸○○、卯○○所述不符，惟施雅錚於同次警訊時又證稱
    ：「（問：如何經手？何人授意？派出所管區有無要求？）
    均由廠長卯○○經手，我僅負責事後記帳工作，其他派出所
    管區有無強索我不知道。」等語【見○二四四號警卷八頁背
    面】，足見證人施雅錚僅負責事後記帳工作，並未實際交付
    賄款，當以實際交付賄款之行賄人癸○○、卯○○所述確實
    可採，而上開行賄人癸○○、卯○○亦均指證被告午○○、
    Ｂ○○為索賄之員警歷歷，是施雅錚憑事後記帳印象所述交
    付賄款對象及對方收賄次數當有所失真，其此部分所述難以
    憑採。又癸○○嗣後於八十六年四月十六日雖改稱因公司曾
    遭小偷，曾拜託派出所員警加強巡邏，為感謝派出所管區辛
    勞，偶而逢年過節會送加菜金及卯○○於原審法院及本院上
    訴審法院審理中否認曾致送禮金云云，均為事後意圖卸免自
    己行賄責任之詞，核無可採。上開被告卯○○、同案被告癸○○供述被告午○○於八十四年一月二十五日及八十四年五
    月三十一日，被告Ｂ○○於八十五年六月二十五日端午節前
    後前往環統公司索賄期間，對照被告午○○任職安順派出所
    之期間為八十年七月至八十四年七月，正式停職日八十七年
    一月七日；被告Ｂ○○任職安順派出所之期間為八十二年四
    月至八十七年一月六日，正式停職日為八十七年一月十五日
    ，是被告卯○○、同案被告癸○○供述被告午○○、被告Ｂ
    ○○收受賄賂時間，被告午○○、Ｂ○○均任職安順派出所
    無訛。從而，被告午○○、Ｂ○○索賄事證明確，應堪認定
    。
  (三)至被告Ｂ○○雖辯稱：伊於八十五年六月二十五日上午七時
    至下午六時許均有勤務，如何能至環統公司收取賄款云云，
    並提出之勤務分配表影本為憑。然查環統公司董事長癸○○
    所稱被告Ｂ○○收取賄款之時間為八十五年六月二十五日「
    端午節前後」，並未明確指明係二十五日當天，亦未說明當
    日之時間，故被告Ｂ○○該項所辯，尚難據為作為其有利之
    認定。另被告Ｂ○○雖通過測謊之測試，惟測謊僅能作為參
    考，且每個人對測謊的測試會因個性是否敏感、當時情緒是
    否平和，及測謊時的突發狀況而影響測謊結果，而其有收賄
    之事實已如前揭證人證述明確，故尚無法僅就Ｂ○○通過測
    謊，即遽為Ｂ○○有利之認定，併此敘明。
  (四)又本案發生後，環統公司董事長癸○○及廠長卯○○於調查
    站已將行賄之事實過程述甚詳已如上述，被告午○○、Ｂ
    ○○為免因受到收賄之重罪判刑，難免去找行賄者即癸○○
    、卯○○希能於法院訊問中為其說好話，以免受刑之處罰，
    因而本院認癸○○、卯○○於調查站中所為之供述為可採信
    ，其等事後之翻異前詞，純係互為串證及為迴護被告午○○
    、Ｂ○○之詞，均不足採信。
  (五)被告午○○、Ｂ○○二人犯罪後，貪污治罪條例第四條第一
    項第五款已於八十五年十月二十三日修正公布，並於同年月
    二十五日生效施行，依修正後貪污治罪條例第四條第一項第
    五款之違背職務收賄罪，其法定本刑，已由原無期徒刑或十
    年以上有期徒刑，得併科罰金新臺幣三百萬元以下罰金，提
    高為無期徒刑或十年以上有期徒刑，得併科罰金新臺幣一億
    元以下罰金，經比較結果，以八十五年十月二十三日修正前
    貪污治罪條例之規定有利於被告，依刑法第二條第一項但書
    ，應適用八十五年十月二十三日修正前貪污治罪條例第四條
    第一項第五款之規定論處。
  (六)本件被告午○○、Ｂ○○二人為警察派出所警員，負責該所
    安東里警勤區○○○道路交通管理處罰條例第七條及警察勤
    務條例第十一條第三款規定，臨檢實施之手段為檢查、路檢
    、取締或盤查等，警察人員於執行交通稽查勤務，發現用路
    人行為顯有違規（交通違規行為），員警自可依「道路交通
    管理處罰條例」攔截稽查舉發【參見台南市警察局九十二年
    一月二十二日南市警交字第○九二五五二九四號函說明--附
    本院重上更一卷第一宗】，均為依據法令從事公務之人員，
    以其管區員警身分及負有執行交通稽查勤務之職權，就減少
    取締舉發交通違規事項之違背職務行為，向業者收取賄賂，
    核其二人所為，均犯八十五年十月二十三日修正前貪污治罪
    條例第四條第一項第五款之違背職務收賄罪。被告午○○先
    後二次收賄犯行、時間緊接，手法相同，所犯又係構成要件
    相同之罪，顯均係基於概括犯意所為，應依連續犯規定論以
    一罪，並依法加重其刑。被告午○○、Ｂ○○所得賄款分別
    為二萬元及一萬元，低於修正前貪污治罪條例第十一條第一
    項所定犯罪所得在五萬元以下，且犯罪情節輕微，爰依該條
    項之規定減輕其刑。被告午○○所犯之上開刑有加重及減輕
    ，先加後減。
  (七)原審因認被告午○○、Ｂ○○罪證明確予以論科，雖非無見
    ，惟查：(1)被告等所得財物為金錢，並非金錢以外之其他財
    物，則無法沒收時，僅應以其財產抵償之，不發生追徵價額
    之問題，乃原判決一併宣告被告等所得財物，如無法沒收時
    應追徵其價額，顯適用法則不當。(2)被告午○○、Ｂ○○犯
    罪後，貪污治罪條例第四條第一項第五款已於八十五年十月
    二十三日修正公布，並於同年月二十五日生效施行，與修正
    前貪污治罪條例處罰已有不同，原判決未依刑法第二條第一
    項規定為新舊法比較適用，於法有違。檢察官上訴意旨認為
    原判決對被告午○○、Ｂ○○量刑過輕，而被告午○○、Ｂ
    ○○上訴意旨仍執前詞否認其有犯前揭之罪，雖均不足採，
    但原判決既有上揭可議之處，應由本院將原判決關於被告午
    ○○、Ｂ○○部分撤銷改判。因此審酌被告午○○、Ｂ○○
    二人為管區警員，有執行交通稽查職權，不思廉潔自持，竟
    以可臨檢舉發交通違規之勤務，向業者索賄，破壞警察機關
    聲譽，事後復否認犯行，惟所得賄款不多等一切情狀，分別
    量處如主文第四、五項所示之刑，並依法宣告褫奪公權，以
    資懲儆。被告午○○所得賄款二萬元、Ｂ○○所得賄款一萬
    元為犯罪所得財物應予追繳沒收，如全部或一部無法追繳時
    ，應以其財產抵償之。
、南安溪小隊部分：
一、上訴人即被告申○○及被告戌○○均否認有何收賄情事，被
    告申○○另辯稱：億鑫公司（事後改名億宸）不在南安溪小
    隊之轄區內，不可能向其索賄云云。經查：
  (一)被告申○○、戌○○等二人收賄經過，已據同案被告即億鑫
    公司董事長巳○○（免刑確定）於八十六年四月二十四日調
    查站調查時對於行賄經過供承：「億鑫公司成立一年餘（約
    八十三年間）鹽行公路警察隊有南下交代公司司機，謂其他
    預拌混凝土業者均有按月致送規費一萬元，如果不送會比較
    不合算，從此以後公司即有按月致送一萬元給鹽行公路警察
    隊。沒隔幾個月，安溪寮公路警察隊（即南安溪小隊，以下
    同）亦南下交代公司稱要求比照鹽行公路警察隊按月致送一
    萬元規費，公司自此以後，我即交代公司總務地○○按月致
    是楊某均有按月致送一萬元規費給安溪寮公路警察隊」等語
    【見九二四三號偵查卷十五、十六頁】；於原審稱：在調查
    站所言實在【見一審卷第一卷一八八頁、第四卷二十三頁】
    ，而該公司總務地○○（判決免刑確定在案）於八十六年四
    月二十三日調查站調查時供稱：「（問：你如何將公司交際
    費送交安溪寮公路警察？送交何人？交付方式、地點及連絡
    方式各為何？）（約在八十五年二、三月之前，詳細時間我
    已記不清楚），交給安溪寮公路警察綽號『眼鏡郭』（名字
    我不清楚，我問他名字，他不肯告訴我，年紀約三、四十歲
    ，身高約一六七公分，身材略胖，戴眼鏡），由郭處理。交
    付方式係由我以電話與郭某連絡後，再至安溪寮公路警察辦
    公室邀郭某至辦公室外面，我親自將以信封裝妥之現金一萬
    元交付給他。其中有兩次因公路警察辦公室整修，借用新營
    體育館辦公時，才送至體育館附近，由我親自交給郭，八十
    五年二、三月間郭某告訴我，他已不負責隊上之總務業務，
    爾後交際費轉交給隊上員警申○○代為處理即可。至於交付
    後隊員如何朋分，我不清楚。交付及連絡方式與郭某同，地
    點均在安溪寮公路警察辦公室附近」等語，且經地○○於該
    日指認被告申○○照片明確，並有億鑫公司現金簿一本扣案
    可憑【見九二四三號偵查卷一一○至一二一頁。】，經本院
    於更審審理時訊問被告戌○○，據答稱其近視有五百度，當
    庭亦有帶眼鏡無誤【見本院更一審卷二第二一九至二二０頁
    】。有五百度之近視眼，平常工作，為必帶眼鏡之人，又據
    年籍所載及卷附照片【見九二四三號偵查卷一二三頁戌○○
    之照片】，其於八十三年間係三十九歲之年紀，身高、身材
    略胖與地○○所描述甚為相似，而當時南安溪小隊僅有少數
    之員警，類似行賄者地○○所描述者亦僅被告戌○○一人，
    可印證地○○所稱安溪寮公路警察綽號『眼鏡郭』即係被告
    戌○○無疑。又億鑫公司嗣後接手人陳芳振（判決免刑確定
    在案）於八十六年四月二十三日調查站調查時供稱：「我自
    八十五年一月起即接手經營億鑫公司，在我接手營運之前，
    該公司負責人巳○○即有依同業慣例，每月致送規費給鹽行
    及安溪寮公路警察，我接手後亦比照辦理，鹽行小隊仍由巳
    ○○繼續按月致送，安溪寮小隊則由公司總務地○○負責按
    月致送一萬元規費。至於送給那些員警收受，要問巳○○、
    地○○才清楚」等語【見一三七○一號偵查卷十三至十六頁
    】。再該公司會計葉素禎於八十六年四月二十三日調查站調
    查時供稱：「在我八十三年二月到任億鑫公司會計之前，該
    公司即有按月支付鹽行公路警察及安溪寮交通隊各一萬元的
    規費，我到任之後，老闆巳○○即交待我仍依照往昔陋規支
    付該二筆紅包規費。一直到八十五年一月陳芳振接任及八十
    五年四月重新設立億宸公司後，仍未中斷，持續按月致贈該
    二單位各一萬元之規費」、「億鑫公司致送台南分隊每月之
    規費一萬元，完全係由巳○○自己負責接觸，致送事宜。一
    般巳○○每月（不特定日期）與該小隊員警約妥交款地點後
    ，即會向我支領現金一萬元持往交付。而南安溪小隊則由公
    司收款員地○○負責有關致贈規費事宜。一般亦由地○○與
    該小隊員警約妥致贈地點後，再向我領取現金一萬元持往交
    付。在陳芳振接任後，亦延續前揭作為，按月致送規費，直
    到八十五年三月間巳○○離職後，才停止對鹽行交通隊按月
    致送規費。而南安溪小隊則一直持續到八十五年六月，因周
    人蔘弊案爆發，該小隊員警始不敢再收」等語【見調查站一
    卷九十至九十一頁】，又億鑫公司出納郭立錦於八十六年四
    月二十三日調查站調查時證稱：「據我所知本公司於八十三
    年間即有按月向安溪寮及鹽行交通隊（台灣省公路警察大隊
    第三中隊南安溪小隊及台南分隊）之交通警員各致送新台幣
    一萬元紅包，直到八十五年三月以後，才未繼續向鹽行交通
    隊致送紅包，至於安溪寮交通隊直到八十五年七月以後才未
    再致送」等語【見調查站一卷八十二頁】，參之億鑫公司雖
    即屬南安溪小隊轄區，為求公司車輛減少被取締，非無行賄
    可能，況按月給付一萬元亦增加公司成本，混凝土業者在商
    言商、將本求利，若無其事或無利可圖，巳○○、地○○及
    陳芳振等人，一來無按月給付一萬元給警察的必要，二者亦
    無須在事後之調查站調查時作此陳述，致使彼等三人陷於被
    追訴行賄罪之不利於己境界，可見彼等之指述應為真實，被
    告申○○所辯應無可採。
  (二)地○○雖於前揭八十六年四月二十三日調查站調查時提供當
    時同在南安溪小隊的「郭福猛」口卡影本供其指認，供稱：
    「因為時間久了，我沒法完成確認，照片與本人不太像」等
    語【見九二四三號偵查卷一一四頁背面筆錄、一一六、一一
    七頁口卡片影本上郭福猛之照片，顯現郭福猛係清瘦之人】
    ，地○○已明白指稱郭福猛照片與本人（即「眼鏡郭」）不
    太像，亦即指明郭福猛口卡片之照片，很不像「眼鏡郭」本
    人，而原判決稱：「地○○固於前揭八十六年四月二十三日
    調查筆錄中供稱八十五年二、三月之前係交給南安溪小隊綽
    號『眼鏡郭』的警察，惟其於同日指認當時同在南安溪小隊
    的『郭福猛』口卡，亦稱『可以確認』」【見一審八十七年
    七月二十一日判決書第九頁】，原判決所稱「可以確認」一
    語，顯有誤會。至地○○於八十六年七月十二日，調查站偵
    查員再提供戌○○及申○○的彩色照片供地○○指認，地○○指認申○○明確，惟對戌○○照片稱：「因交款時皆傍晚
    ，光色昏暗，故我不確定」；於檢察官複訊時稱：「申○○
    比較明確．．，戌○○很像我送去體育館給他的人，但我不
    敢確定」等語【見九二四三號偵查卷一二一頁背面、一三六
    背面筆錄】，按地○○指稱其八十三年二月起至八十五年二
    月止均交賄款與戌○○，於八十五年三月至同年六月交賄款
    與申○○等情觀之，顯然其交付賄款與戌○○之期間長達二
    年又一個月之久，與戌○○交情甚為深厚，而與申○○接觸
    只有四個月交情淺薄，則地○○為迴護交情深厚之戌○○，
    對指認戌○○照片稱「我不確定」、「戌○○很像我送去體
    育館給他的人，但我不敢確定」之語，並不意外。是地○○
    所稱「我不確定」、「我不敢確定」之語，尚不足以為被告
    戌○○有利之認定。
  (三)又據證人地○○於本院更二審交互詰問時證述如下：
　　辯護人問：葉素禎是否每月拿一萬元給你？
　　證人　答：有。
　　檢察官問：你於八十六年四月二十三日調查站調查時供稱：
  　　　　　　「（問：你如何將公司交際費送交安溪寮公路警
    　　　　　察？送交何人？交付方式、地點及連絡方式各為
     　　　　　何？）（約在八十五年二、三月之前，詳細時
    　　　　  間我已記不清楚），交給安溪寮公路警察綽號『
              眼鏡郭』（名字我不清楚，我問他名字，他不肯
              告訴我，年紀約三、四十歲，身高約一六七公分
              ，身材略胖，戴眼鏡），由郭處理。交付方式係
              由我以電話與郭某連絡後，再至安溪寮公路警察
              辦公室邀郭某至辦公室外面，我親自將以信封裝
              妥之現金一萬元交付給他。其中有兩次因公路警
              察辦公室整修，借用新營體育館辦公時，才送至
              體育館附近，由我親自交給郭，八十五年二、三
              月間郭某告訴我，他已不負責隊上之總務業務，
              爾後交際費轉交給隊上員警申○○代為處理即可
              。至於交付後隊員如何朋分，我不清楚。交付及
              連絡方式與郭某同，地點均在安溪寮公路警察辦
              公室附近」等語，你是否有這樣說？
    證人  答：有。
　　檢察官問：錢是公司什麼人拿給你去交的？
　　證人　答：從會計那邊領的。
　　法官　問：億鑫公司的總務是不是你在負責？
　　證人　答：我是兼總務。
　　法官　問：巳○○有交代你每月送一萬元給安溪寮公路警察
 　　　　　　 隊，是巳○○交代的或你自己的主張？
　　證人　答：是巳○○交代我的。
　　法官　問：你每月送一萬元給安溪寮公路警察隊，是你親手
 　　　　　　 交給眼鏡郭及申○○？
　　證人　答：我是交給眼鏡郭，交給申○○是白包、紅包而已
  　　　　　　。
　　法官　問：為何你在調查站說你每月一萬元也有交給申○○
  　　　　　　？
　　證人　答：時間那麼久我忘記了。
　　法官　問：你在調查站接受偵訊所言是否實在？
　　證人　答：實在。
　　法官　問：你每個月送一萬元給眼鏡郭有幾次？
　　證人　答：忘記了。
　　法官　問：有沒有五次以上？
　　證人　答：可能有。
　　法官　問：眼鏡郭是不是安溪寮公路警察隊的警察？
　　證人　答：都是晚上去，我曾看過他穿制服來拿錢，我不敢
  　　　　　　確定。
　　法官　問：本件發生後你接受調查站調查時或調查前是否有
　　　　　　　警察去你家或你公司找你，要你不要將他們說出
  　　　　　　來？
  　證人　答：不曾有警察來找過我。
　　法官　問：你說這句話是否實在？
　　證人　答：是有來找我但我不理他。
　　法官　問：有幾位警察來找你？
　　證人　答：申○○及一位我不認識的來找我。
　　法官　問：到公司或你家找你？
　　證人　答：公司。
　　法官　問：為何第一次問你你回答沒有警察找你，是不是你
 　　　　　　 不敢講？
　　證人　答：是，我不敢講。
    【如依行賄者即證人地○○於本院交互詰問時之證述，已可
    知被告戌○○、申○○於本案發生後均有去找證人地○○，
    希望地○○能在法院訊問時翻異以前之供詞，其實行賄者地
    ○○與被告戌○○係極為認識之人，不可能對管區警員行賄
    有多次而不認識該警員之理，且既有送錢，而南安溪小隊內
    並無多少員警，怎會對向其收賄者已不認識，顯然有違經驗
    法則，況事後該二名員警又曾去找地○○，【因此事後地○○翻異前詞及對被告戌○○極力迴護實在不應該】，但本院
    亦不能以被告戌○○、申○○與證人地○○事後之串證而為
    有利於被告戌○○、申○○之認定】。
  (四)綜上所述，此部分事證明確，被告戌○○、申○○確有於附
    表五編號三、四所示收賄期間，各別向億鑫公司收取賄款之
    犯行，均可認定。
二、另上訴人即被告丙○○亦否認有收受賄款行為。經查：
  (一)丙○○以南安溪小隊名義向琮達公司收取賄款之經過，已經
    琮達公司負責人陳鏗安（判決免刑確定在案）於八十六年七
    月三十一日調查站調查時供稱：「自八十年元月始至八十三
    年三月止，南安溪小隊即有派員警按月向本公司收取規費。
    八十三年四月起公司跳票後，即結束營業，該小隊自此時起
    即未再派員警前來公司收取規費」、「南安溪小隊警員丙○○於前揭時間每月月初（時間不定）均會前來本公司找我泡
    茶（若我不在公司，王某即離開公司，過幾日再找我泡茶，
    直到找到我為止）。泡茶時，我即知道他來意，備妥新台幣
    一萬元現金，在我辦公室親自交給王，王某曾向我表示，他
    係該小隊總務，故他前來公司負責收取規費」、「丙○○按
    月至我辦公室收取規費均獨自騎自用機車或轎車前來本公司
    收取規費時，我辦公室均無員工在場，若有員工在我辦公室
    時，我會叫員工離開辦公室後，再給他規費。」、（提示雜
    支簿）「此項雜支簿是八十三年有關本公司雜支開銷登載之
    雜記簿。三月地磅一萬元、四月地磅一萬元，其意思係指八
    十三年三月、四月送給南安溪小隊（俗稱地磅）之規費」，
    並有該雜簿扣案可憑【見一一六五二號偵查卷二十四至二十
    八頁】；於原審供稱：在調查站所說實在，自八十年一月到
    八十三年三月我有行賄，每月一萬元都是在庭的被告丙○○
    來我公司收等情【見一審卷第四卷一三七、二三二、二三三
    頁】，事證已甚明確，被告丙○○否認犯行，殊無可採。
  (二)被告丙○○雖辯稱琮達公司自八十年七月起才開始營業，亦
    才有混凝土車輛行駛，陳鏗安指稱丙○○自八十年一月起即
    有收賄，顯有未合云云。惟查，琮達公司負責人陳鏗安於調
    查站調查時指稱：「七十九年十二月間，我自己經營琮達實
    業股份有限公司，並擔任負責人。」等語【見一一六五二號
    偵查卷二十四頁背面筆錄】，且其於八十九年七月十四日原
    審審理時亦陳稱：琮達公司自七十九年底以前即有混凝土車
    輛在營運等情，可見被告丙○○辯稱：琮達公司自八十年七
    月始營業云云，尚難採信。另參諸混凝土業者之車輛部分係
    駕駛者自有，靠行後以公司名義參與業務運作，部分係公司
    自有再僱用司機駕駛，然對外均稱係某混凝土業者之車輛之
    例，尚難以該公司自八十年七月間起才有公司名下之混凝土
    車輛，即謂琮達公司自八十年七月起才有混凝土車輛行駛，
    此部分辯解，亦無可採。被告丙○○另謂陳鏗安係因兒子陳
    裕仁無照駕駛遭丙○○連開罰單致生怨隙而挾怨報復，並提
    出陳裕仁之違規罰單為憑，惟陳鏗安之兒子因無照駕駛遭丙○○開罰單縱屬實，惟係屬另一回事，核與被告丙○○有收
    賄之事實無關，因而該罰單並無法推翻前揭雜支簿及陳鏗安
    屢次堅稱確有於上開時地送賄錢給丙○○之事實。況查，陳
    鏗安就南安溪小隊僅提出丙○○一人收賄之指訴，不及其他
    ，而其自己亦須背負行賄之罪責，若純為挾怨報復，亦不合
    常情，其於台南縣調查站之指訴，尚難指為不實。至於帳冊
    僅有八十三年三、四月二個月之給付「地磅」一萬元記載，
    依陳鏗安自陳，該雜支簿係其太太恐某些帳漏記而自行製作
    的記錄，並不完整，公司另有會計帳冊，而陳鏗安於調查站
    調查時亦陳明部分帳冊事後也已銷燬，亦難以帳冊記載之不
    全，即謂陳鏗安之指訴不實在。事證明確，被告丙○○有附
    表五編號五所示之犯行，應可認定。
三、南安溪小隊之小隊長莊文德於本院前審雖證述申○○自八十
    三年八月份起自丙○○接任隊上之總務業務至八十五年八月
    份止，當時隊上無郭姓總務人員；丙○○亦同時供稱有姓郭
    的同事，但沒有擔任總務各等語。惟參酌未○○於台南縣調
    查站已供證公務上之總務與私底下處理公積金事宜之總務係
    分由不同之人擔任，而「公積金之來源係由轄區內混凝土廠
    、貨運行等交通事業單位按月送給分隊之規費。」、「該項
    規費大部分均由負責公積金之總務收取。」【見偵字第九二
    四三號卷第二頁背面】，被告戌○○在台南縣調查站調查時
    亦供稱：「南安溪小隊設置公基金已行之多年，據我所知前
    後負責管理公積金的有丙○○及申○○二人。」【見同上卷
    第七十三頁背面】，足見南安溪小隊公務上之總務與私設之
    總務並非必然係同一人，莊文德前開證述，尚不得作為南安
    溪小隊戌○○、申○○、丙○○並未收賄之有利論證。又據
    地○○於八十六年四月二十三日調查站調查時供稱：「．．
    八十五年二、三月間郭某告訴我，他已不負責隊上之總務業
    務，爾後交際費轉交給隊上員警申○○代為處理即可。至於
    交付後隊員如何朋分，我不清楚，．．」等語【見九二四三
    號偵查卷第一一一頁背面筆錄。】，及琮達公司負責人陳鏗
    安於八十六年七月三十一日調查站調查時供稱：「自八十年
    元月始至八十三年三月止，南安溪小隊即有派員警按月向本
    公司收取規費。．．」、「南安溪小隊警員丙○○於前揭時
    間每月月初（時間不定）均會前來本公司找我泡茶。泡茶時
    ，我即知道渠來意，備妥新台幣一萬元現金，在我辦公室親
    自交給王，王某曾向我表示，他係該小隊總務，故他前來公
    司負責收取規費。」等語【見一一六五二號偵查卷第二十四
    、二十五頁筆錄】，參之前揭行賄人所述行賄經過以觀，被
    告戌○○、丙○○自稱其南安溪小隊總務，無非係藉口其是
    南安溪小隊總務之名，表示係該單位要錢的，避免以自己個
    人名義收賄之尷尬。何況南安溪小隊如有朋分被告所收之賄
    ，何以小隊長莊文德及其他隊員郭福猛等未參與分配賄款，
    足證被告戌○○、申○○、丙○○均是單獨收賄，供自己花
    用。又被告戌○○任職安南溪小隊期間為七十二年十月至八
    十五年七月，當時正式停職日為八十七年一月七日（現回任
    國道公路警察局第八警察隊東山小隊）；被告申○○任職期
    間為七十八年七月至八十五年九月，當時正式停職日為八十
    七年一月七日（現回任國道公路警察局第八警察隊第一隊汐
    止分隊）；被告丙○○任職期間為七十一年五月三十一日至
    八十五年九月十六日，正式停職日為八十七年一月七日（現
    回任國道公路警察局第七警察隊大甲分隊），業據渠等供述
    在卷，是渠等於任職安南溪小隊期間向上開業者收賄，事證
    明確，均應予依法論科。
四、被告戌○○、申○○、丙○○三人犯罪後，貪污治罪條例第
    四條第一項第五款已於八十五年十月二十三日修正公布，並
    於同年月二十五日生效施行，依修正後貪污治罪條例第四條
    第一項第五款之違背職務收賄罪，其法定本刑，已由原無期
    徒刑或十年以上有期徒刑，得併科罰金新臺幣三百萬元以下
    罰金，提高為無期徒刑或十年以上有期徒刑，得併科罰金新
    臺幣一億元以下罰金，經比較結果，以八十五年十月二十三
    日修正前貪污治罪條例之規定有利於被告，依刑法第二條第
    一項但書，應適用八十五年十月二十三日修正前貪污治罪條
    例第四條第一項第五款之規定論處。
五、本件被告戌○○、申○○、丙○○案發時為台灣省公路警察
    大隊第三隊南安溪寮小隊隊員，均係依據法令從事公務之人
    員，以其負有取締違規車輛之職責，竟以減少取締之違背職
    務行為，向業者收取賄賂，核其三人所為，均犯八十五年十
    月二十三日修正前貪污治罪條例第四條第一項第五款之違背
    職務收賄罪。被告等三人多次收賄犯行、時間緊接，手法相
    同，所犯又係構成要件相同之罪，顯均係基於概括犯意所為
    ，皆應依連續犯規定論以一罪，並依法加重其刑。被告申○○所得賄款為四萬元，低於修正前貪污治罪條例第十一條第
    一項所定犯罪所得在五萬元以下，且犯罪情節輕微，爰依該
    條項之規定減輕其刑，被告申○○所犯上開刑有加重及減輕
    ，依法先加後減。
六、原審認為被告申○○、丙○○罪證明確，予以論罪科刑雖非
    無見，惟查：(1)被告等所得財物為金錢，並非金錢以外之其
    他財物，則無法沒收時，僅應以其財產抵償之，不發生追徵
    價額之問題，乃原判決一併宣告被告等所得財物，如無法沒
    收時應追徵其價額，顯適用法則不當。(2)被告申○○、丙○○犯罪後，貪污治罪條例第四條第一項第五款已於八十五年
    十月二十三日修正公布，並於同年月二十五日生效施行，與
    修正前貪污治罪條例處罰已有不同，原判決未依刑法第二條
    第一項規定為新舊法比較適用，於法有違。(3)被告申○○收
    賄期間係自八十五年三月起至同年六月止，原判決認定係自
    八十三年三月起至八十五年六月止，與事實不符。(4)原判決
    以不證明被告戌○○犯罪為由而諭知其無罪，顯有未洽。檢
    察官上訴意旨指摘對被告申○○、丙○○量刑過輕，及被告
    申○○、丙○○上訴意旨否認其有前揭犯行，雖均不足採，
    惟檢察官上訴意旨指摘原判決諭知被告戌○○無罪不當，則
    為有理由，且原判決亦有前開可議之處，應由本院將原判決
    關於被告戌○○、申○○、丙○○部分撤銷改判。因此審酌
    被告戌○○、申○○、丙○○為公路警察人員，不思廉潔自
    持，竟以其取締違規車輛之職權，向業者索賄，不僅破壞公
    路警察機關聲譽，更造成執法不公，破壞人民對社會公平之
    期待，事後復否認犯行等情狀，分別量處如主文六、七、八
    項所示之刑，並依法宣告如主文所示之褫奪公權，以資懲儆
    。被告戌○○、申○○、丙○○犯罪所得依事實欄所載以每
    月一萬元計算其收賄金額，故所得財物依序各為二十五萬元
    、四萬元、三十九萬元【參見附表五編號三、四、五所載】
    ，應依法追繳沒收，如全部或一部無法追繳時，應以其財產
    抵償之。
七、公訴意旨另略以：被告戌○○於八十五年三月起至六月止，
    每月亦有向億鑫公司各收取一萬元賄款；被告申○○於八十
    三年二月起至八十五年二月止，每月亦有向億鑫公司各收取
    一萬元賄款部分，亦涉犯違背職務收賄罪嫌。經查：據億鑫
    公司總務地○○於八十六年四月二十三日調查站調查時供稱
    ：在八十五年二月以前賄款都交給戌○○，後因郭某告訴我
    ，他已不負責隊上之總務業務，爾後交際費轉交給隊上員警
    申○○等語，及該公司會計葉素禎於八十六年四月二十三日
    調查站調查時供稱：致送南安溪小隊規費一直持續到八十五
    年六月，因周人蔘弊案爆發，該小隊員警始不敢再收等語明
    確，如前所述，可見被告戌○○向億鑫公司收取賄款至八十
    五年二月為止，自八十五年三月起至八十五年六月止改由被
    告申○○收取賄款，是公訴意旨此部分之指訴，尚非有據，
    本應為無罪諭知，但因與被告戌○○、申○○被起訴有罪部
    分有連續犯裁判上一罪之關係，故不另為無罪之諭知，附此
    敘明。
肆、被告卯○○行賄部分：
一、上訴人即被告卯○○否認其有向警察人員行賄之犯行，於本
　　院更審中辯稱：以前我們公司曾遭到小偷，有拜託他們加強
  　巡邏，我們董事長癸○○意思是說逢年過節給他們加菜金，
    有交給我錢，我有向午○○、Ｂ○○二位警員暗示一下，但
    他們不要，後來錢是我自己挪用云云，經查：
  (一)被告卯○○於八十六年四月十五日於調查站調查時供稱：「
    ．．．其後八十四年五月三十一日管區警員張先生亦至公司
    收取一萬元現金規費，由我當面轉交，八十五年六月二十五
    日（按係端午節前後）管區鮑先生至公司拿一萬元現金規費
    ，亦由我替老闆癸○○當面致送．．．」，並經卯○○於八
    十六年九月二十二日調查中指認午○○、Ｂ○○二人照片明
    確，復有該公司帳冊資料在卷可憑【見調查站一卷四十一至
    四十四頁】。
  (二)並據同案被告即環統公司董事長癸○○（所涉行賄部分，業
    經判處免刑確定）於八十六年四月十五日調查站調查時供稱
    ：「因我旗下所有預拌混凝土車常有超載情事，我為免除被
    警員常開罰單，所以我於每年三節前（即每年農曆春節、端
    午節、中秋節三節，都會固定給本公司所轄之安順派出所管
    區員警一萬元．．．」、「於八十四年一月二十五日及八十
    四年五月三十一日（即八十四年春節及端午節）管區警員改
    為張姓（名字不詳）警員，他也前來本公司索取一萬元賄款
    ，此外該派出所目前管區鮑姓警員（名字不詳），也曾於八
    十五年六月二十五日端午節前後，前來本公司索取一萬元賄
    款．．．」、「管區警員及交通隊員（按指台南分隊）確實
    有如前述向我或本公司索取一萬元或一萬五千元的賄款．．
    ．」等倩【見九二四二號偵查卷八十八至九十三頁】，
  (三)且觀諸該帳冊明細記載「包紅包（警員）一萬元」、「張先
    生安南春節加菜金一萬元」、「鮑先生端午加菜金一萬元」
    等情。均經被告卯○○、癸○○供述係交給安南溪小隊之賄
    款無訛，核與證人即該公司會計施雅錚於八十六年四月十五
    日調查站調查時證稱：「上述禮金是送給台南市安南區安順
    派出所管區警員，係由本公司廠長卯○○在本公司辦公室親
    自將現金交給前來公司之管區警員，因我不知警員姓名，為
    記帳方便，乃以丁先生名義記帳」、「．．但本公司前例每
    年春節、清明節、端午節等三節都有管區警員前來本公司，
    公司廠長卯○○均主動致贈一萬元禮金給管區警員．．」、
    「（上述扣押物載有八十三年六月十七日什項支出紅包（警
    員）一萬元，其意義內容為何？）上述禮金係由卯○○在本
    公司辦公室親自交給管區警員，警員姓名我已不記得」、「
    （上述扣押物載有八十四年元月二十五日交際費張先生安南
    春節加菜金一萬元，其意義為何？）上述禮金係由卯○○在
    本公司辦公室親自交給安南區張姓警員」、「（上述扣押物
    載有八十五年六月二十五日什項支出鮑先生端午節加菜金一
    萬元，其意義為何？）上述禮金係由卯○○在本辦公室親自
    交給前來公司之鮑姓管區警員」【見調查站一卷四十五至五
    十頁】等情節相符，益見被告卯○○、同案被告癸○○所供
    不虛，足證被告卯○○亦有向被告午○○、Ｂ○○行賄之事
    實無誤【參見附表五編號一、二】。
  (四)又本案發生後，環統公司廠長卯○○及已判決確定之董事長
    癸○○於調查站已將行賄之事實過程述甚詳已如上述，被
    告午○○、Ｂ○○為免因受到收賄之重罪判刑，難免去找行
    賄者即卯○○、癸○○希能於法院訊問中為其說好話，以免
    受刑之處罰，被告卯○○為了替被告午○○、Ｂ○○脫罪難
    免互串，此乃訴訟中常見之例，不足為奇，但不能因事後之
    串證而否定先前卯○○在調查站接受訊問時所自白之行賄事
    實，因而本院認卯○○、癸○○於調查站中所為之供述為可
    採信，其等事後之翻異前詞，純係互為串證及為迴護被告午
    ○○、Ｂ○○之詞，均不足採信。
  (五)被告卯○○雖於原審辯稱：「我有於前開時間在我辦公室向
    午○○暗示要送他一萬元，但他沒有收」、「他沒有收，其
    中送給午○○的一萬元是我個人收下花用，另二萬元退還給
    公司」云云【見一審卷第一冊第八十三頁】，在本院更審中
    辯解時又編造稱「因為我在環統公司擔任廠長時公司曾經遭
    過小偷，我向轄區警員報備是不是利用晚上巡邏時加強巡邏
    ，轄區警員為民服務也相當配合，我是以感恩的心在逄年過
    節時送加菜金，我的想法很單純我並不是行賄之意，管區警
    員表示沒有這樣子，我沒有把錢拿到會計那邊繳帳，我私底
    下跑工地及唱ＫＴＶ自行把它花費掉了」云云，均係欲自行
    脫罪及迴護被告午○○、Ｂ○○之詞，顯難令人置信。
二、依上所述，被告卯○○涉有前揭行賄之犯行，已據被告於八
    十六年四月十五日調查站調查時坦承不諱，核與環統公司董
    事長癸○○於調查站同日所供相符，復經該公司會計施雅錚
    所證述在卷，並有該公司帳冊資料扣案足憑【詳見前揭「貳
    」安順派出所部分所述，並參見附表六編號一所載】，事證
    至為明確，其事後所辯顯係卸責之詞，不足採信，其犯行應
    可認定。
三、被告卯○○犯罪後，貪污治罪條例第十條第一項行賄罪，已
    於八十五年十月二十三日修正公布，並於同年月二十五日生
    效施行，依修正後貪污治罪條例行賄罪改列為第十一條第一
    項，其法定本刑，已由原一年以上七年以下有期徒刑，得併
    科罰金新臺幣三十萬元以下罰金，提高為一年以上七年以下
    有期徒刑，得併科罰金新臺幣三百萬元以下罰金；復於九十
    二年二月六日修正公布，並於同年月八日生效施行，其法定
    本刑仍為一年以上七年以下有期徒刑，得併科罰金新臺幣三
    百萬元以下罰金，只是另加入對於外國、大陸地區、香港或
    澳門之公務員，就跨區貿易、投資或其他商業活動有關事項
    ，為關於違背職務之行為行賄處罰之規定，經比較結果，以
    八十五年十月二十三日修正前貪污治罪條例之規定有利於被
    告，依刑法第二條第一項但書，應適用八十五年十月二十三
    日修正前貪污治罪條例第十條第一項之規定論處。本件被告
    卯○○為求警員減少取締，對於員警違背職務之行為交付賄
    賂，核其所為係犯八十五年十月二十三日修正前貪污治罪條
    例第十條第一項之行賄罪。被告卯○○多次行賄犯行、時間
    緊接，手法相同，所犯又係構成要件相同之罪，顯均係基於
    概括犯意所為，皆應依連續犯規定論以一罪。被告卯○○與
    該公司董事長癸○○就行賄犯行，有犯意聯絡及行為分擔，
    均為共同正犯。被告卯○○於偵查中自白，惟於法院審理中
    否認犯行，爰依八十五年十月二十三日修正前貪污治罪條例
    條第十條第三項之規定減輕其刑（註：該條項規定：犯行賄
    罪，在偵查或審判中自白者，減輕其刑。並無「免除其刑」
    之規定）。又被告卯○○交付財物共計新台幣二萬元，在新
    台幣五萬元以下，且行賄情節輕微，依該條例修正前之第十
    一條第二項之規定減輕其刑，並依法遞減之。其所犯之上開
    刑有加重及減輕，先加後減。
四、原審因認被告卯○○罪證明確，予以論罪科刑，固非無見，
    惟查：(1)被告卯○○犯罪後，貪污治罪條例之行賄罪，歷經
    二次修正，已與八十五年十月二十三日修正前貪污治罪條例
    處罰已有不同，原判決未依刑法第二條第一項規定為新舊法
    比較適用，於法有違。(2)被告卯○○曾於八十八年因偽造文
    書罪，經判處有期徒刑七月，緩刑四年，有前科紀錄表在卷
    可稽，其於本案不符宣告緩刑要件，原判決疏未詳查，遽予
    宣告緩刑二年，自有違誤。被告卯○○上訴意旨否認犯罪，
    雖無可取，惟檢察官上訴意旨指摘原判決對被告卯○○量刑
    太輕，為有理由，及原判決亦有上開可議之處，自應由本院
    將關於被告卯○○部分撤銷改判。因此審酌被告卯○○為圖
    自己公司減少車輛違規之取締，竟以行賄手段達其目的，造
    成警察機關聲譽之疑慮及事後為了迴護被告午○○、Ｂ○○
    ，竟屢次翻異前詞等一切情狀，量處如主文第九項所示之刑
    ，並依法宣告如主文所示之褫奪公權，以資懲儆。
據上論斷，應依刑事訴訟法第三百六十九條第一項前段、第三百
六十四條、第二百九十九條第一項前段、第三百七十一條，八十
五年十月二十三日修正前貪污治罪條例第二條、第四條第一項第
五款、第八條、第十條第一項、第三項、第十一條第一項、第二
項、第十六條，刑法第十一條前段、第二條第一項但書、第二十
八條、第五十六條、第三十七條第二、三項，判決如主文。
本案經檢察官李傳來到庭執行職務。
中　　華　　民　　國　　94　　年　　4 　　月　　20　　日
                  刑事第五庭     審判長法  官  楊明章
                                       法  官  戴勝利
                           　          法  官  顏基典
以上正本證明與原本無異。
如不服本判決，應於收受本判決後十日內向本院提出上訴書狀。
其未敘述上訴理由者並得於提起上訴後十日內向本院補提理由書
狀（均須按他造當事人之人數附繕本）「切勿逕送上級法院」。
 　　　　　　　　　　　　　　　　　　　書記官  呂嘉文
中　　華　　民　　國　　94　　年　　4 　　月　　22　　日
附錄法條:
   民國85年10月23日貪污治罪條例修正前原條文
第4　條   有左列行為之一者，處無期徒刑或十年以上有期徒刑，
          得併科新臺幣三百萬元以下罰金：
　　　　　一　竊取或侵占公用或公有器材﹑財物者。
　　　　　二　藉勢或藉端勒索﹑勒徵﹑強占或強募財物者。
　　　　　三　建築或經辦公用工程或購辦公用器材﹑物品，浮
              報價額﹑數量﹑收取回扣或有其他舞弊情事者。
　　　　　四　以公用運輸工具裝運違禁物品或漏稅物品者。
　　　　　五　對於違背職務之行為，要求期約或收受賄賂或其
              他不正利益者。
　　　　　前項第一款至第四款之未遂犯罰之。
第10條　對於第二條人員，關於違背職務之行為，行求期約或交
　　　　付賄賂或其他不正利益者，處一年以上七年以下有期徒
  　　　刑，得併科新臺幣三十萬元以下罰金。
　　　　不具第二條人員之身分而犯前項之罪者亦同。
　　　　犯前二項之罪，於犯罪後六個月內自首者，免除其刑；
  　　　逾六個月者，減輕或免除其刑；在偵查或審判中自白者
　　　　，減輕其刑。
第11條　犯第四條至第六條之罪，情節輕微，而其所得或所圖得
  　　　財物或不正利益在新臺幣五萬元以下者，減輕其刑。
　　  　犯前條第一項﹑第二項之罪，情節輕微，而其行求期約或
        交付之財物在新臺幣五萬元以下者亦同。
【附表一】：行賄台南分隊情形
┌───┬─────┬────────────────┐
│行賄人│ 行賄期間 │1.送賄情節                      │
│所屬之│          │2.主要證據                      │
│公司  │          │                                │
├───┼─────┼────────────────┤
│環統混│83年3月起 │1.台南分隊警員李政科、己○○每月│
│凝土股│    至    │  拿取一萬元至一萬五千元不等之賄│
│份有限│85年3月止 │  款，支出由公司會計施雅錚登載在│
│公司（│          │  帳冊、現金支出傳票、轉帳傳票、│
│董事長│          │  日記帳。                      │
│癸○○│          │2.警員己○○供稱曾向環統公司收取│
│）    │          │  賄款。                        │
│      │          │  公司會計施雅錚之證詞。        │
│      │          │  癸○○自白（免刑確定）。      │
├───┼─────┼────────────────┤
│笙利實│83年3月起 │1.台南分隊每月向笙利公司收取一萬│
│業股份│    至    │  元，由黃文富付款。            │
│有限公│85年3月止 │2.有笙利公司總分類帳明細表每月支│
│司（董│          │  出一萬元便餐，公司會計李秀雅證│
│事長黃│          │  稱該業務便餐均未有收據（其他交│
│文富）│          │  際費均有收據）。              │
│      │          │  警員己○○、天○○供稱曾向笙利│
│      │          │  公司收取賄款。                │
│      │          │  ）                            │
│      │          │  黃文富否認行賄（判處有期徒刑一│
│      │          │  年，褫奪公權一年緩刑三年確定）│
├───┼─────┼────────────────┤
│億宸企│85年1月起 │1.每月一萬元由巳○○、地○○交付│
│業公司│    至    │  台南分隊。                    │
│（改組│85年3月止 │2.該公司出納郭立錦、會計葉素禎之│
│前為億│          │  證詞。                        │
│鑫興業│          │  己○○供稱曾向億宸公司收取賄款│
│公司）│          │  。                            │
│（負責│          │  陳振芳自白（免刑確定）。      │
│人陳振│          │                                │
│芳）  │          │                                │
├───┼─────┼────────────────┤
│億鑫興│83年3月起 │1.每月一萬元賄款交付台南分隊。  │
│業公司│    至    │2.該公司會計葉素禎裝妥款項，由張│
│（董事│84年12月止│  金丁持交台南分隊警員。        │
│長張金│          │　該公司出納郭立錦、會計葉素禎之│
│丁）  │          │  證詞。                        │
│      │          │　己○○供稱曾向億鑫公司收取賄款│
│      │          │  。                            │
│      │          │3.巳○○自白（免刑確定）。      │
├───┼─────┼────────────────┤
│統聖實│83年3月起 │1.每月一萬五千元持至台南分隊交給│
│業有限│至        │  台南分隊警員未○○或當值警員收│
│公司（│83年12月  │  受。                          │
│負責人│止        │2.在該公司總分類帳中以交大費、交│
│李秋欽│(之間二個 │  通隊費用、鹽行交際等項目記帳。│
│）    │月未送賄款│  己○○供稱曾向統聖公司收取賄款│
│      │)         │  。                            │
│      │84年3月起 │  李秋欽自白（免刑確定）。      │
│      │至84年11  │                                │
│      │月止      │                                │
├───┼─────┼────────────────┤
│雅松實│83年3月起 │1.在該公司每月一萬五千元交給台南│
│業有限│    至    │  分隊警員己○○。並代轉國產實業│
│公司（│85年3月止 │  建設股份有限公司每月一萬五千元│
│會計葉│          │  予台南分隊己○○收受。        │
│玉鶯）│          │2.國產實業公司專員黃代鳳之供詞。│
│      │          │  己○○、天○○供稱曾向雅松公司│
│      │          │  收取賄款。                    │
│      │          │  葉玉鶯自白（免刑確定）。      │
├───┼─────┼────────────────┤
│國產實│83年3月起 │1.每月一萬五千元交由雅松實業公司│
│業建設│    至    │  葉玉鳳代轉交予台南分隊。      │
│股份有│85年3月止 │2.公司雜記簿之記載。            │
│限公司│          │  葉玉鳳之供詞。                │
│（庶務│          │  己○○、天○○供稱曾向國產實業│
│股專員│          │  公司收受賄款。                │
│黃代鳳│          │  黃代鳳自白（免刑確定）。      │
│）    │          │                                │
├───┼─────┼────────────────┤
│福重實│83年3月起 │1.每月一萬元或一萬五千元送至台南│
│業股份│    至    │  分隊給己○○收受。            │
│有限公│85年3月止 │2.己○○、天○○供稱曾向福重公司│
│司（廠│          │  收受賄款。                    │
│長馬正│          │  馬正中自白（判處有期徒刑五月，│
│中）  │          │  褫奪公權一年，緩刑二年確定）。│
└───┴─────┴────────────────┘
 【附表二】：上開公司行賄台南分隊期間統計表
┌───┬───────────┬───┬─┐
│公  司│83年3月               │每月  │編│
│名  稱│84年1月               │金額  │號│
│      │85年1月               │及年度│  │
│      │0 0 0 0 0 0 0 0 0 00  │      │  │
│      │11 12                 │      │  │
├───┼┬┬┬┬┬┬┬┬┬┬┬┼───┼─┤
│      │││││││││││││一萬元│  │
│環  統││├┼┼┼┼┼┼┼┼┼┤83年  │１│
│公  司├┼┼┼┼┼┼┼┼┼┼┼┤84年  │  │
│      ├┼┼┼┤││││││││85年  │  │
├───┼┼┼┼┼┼┼┼┼┼┼┼┼───┼─┤
│      │││││││││││││一萬元│  │
│笙  利│││├┼┼┼┼┼┼┼┼┤83年元│２│
│公  司├┼┼┼┼┼┼┼┼┼┼┼┤84年  │  │
│      ├┼┼┤│││││││││85年  │  │
├───┼┼┼┼┼┼┼┼┼┼┼┼┼───┼─┤
│億  宸│││││││││││││一萬元│３│
│公  司│││││││││││││      │  │
│      ├┼┼┤│││││││││85年  │  │
├───┼┼┼┼┼┼┼┼┼┼┼┼┼───┼─┤
│      │││││││││││││一萬元│  │
│億  鑫││├┼┼┼┼┼┼┼┼┼┤83年  │４│
│公  司├┼┼┼┼┼┼┼┼┼┼┤│84年  │  │
│      │││││││││││││      │  │
├───┼┼┼┼┼┼┼┼┼┼┼┼┼───┼─┤
│      │││││││││││││一萬五│  │
│      │││││││││││││千元  │  │
│統  聖││├┼┼┼┼┼┼┼┼┤│83年  │５│
│公  司││├┼┼┼┼┼┼┼┤││84年  │  │
│      │││││││││││││      │  │
├───┼┼┼┼┼┼┼┼┼┼┼┼┼───┼─┤
│      │││││││││││││一萬五│  │
│      │││││││││││││千元  │  │
│雅  松││├┼┼┼┼┼┼┼┼┼┤83年  │６│
│公    ├┼┼┼┼┼┼┼┼┼┼┼┤84年  │  │
│      ├┼┼┤│││││││││85年  │  │
├───┼┼┼┼┼┼┼┼┼┼┼┼┼───┼─┤
│      │││││││││││││一萬五│  │
│      │││││││││││││千元  │  │
│國  產││├┼┼┼┼┼┼┼┼┼┤83年  │７│
│公  司├┼┼┼┼┼┼┼┼┼┼┼┤84年  │  │
│      ├┼┼┤│││││││││85年  │  │
├───┼┼┼┼┼┼┼┼┼┼┼┼┼───┼─┤
│      │││││││││││││一萬元│  │
│福  重││├┼┼┼┼┼┼┼┼┼┤83年  │８│
│公  司├┼┼┼┼┼┼┼┼┼┼┼┤84年  │  │
│      ├┼┼┤│││││││││85年  │  │
├───┼┴┴┴┴┴┴┴┴┴┴┴┴───┴─┤
│  合  │83年3月至12月每月收85000元        │
│      │84年1月至84年2月每月收70000元     │
│      │84年3月至84年10月每月收85000元    │
│      │84年11月至85年3月每月收70000元    │
│  計  │                                  │
└───┴─────────────────┘
 【附表三】：台南分隊被訴收賄員警人數、期間統計表
┌───┬───────────┬────┬─┐
│被  告│83年3月               │收受賄款│編│
│姓  名│84年1月               │金額    │號│
│      │85年1月               │及年度  │  │
│      │                      │        │  │
│      │000 0 0 0 0 0 0 000000│        │  │
├───┼┬┬┬┬┬┬┬┬┬┬┬┼────┼─┤
│乙○○│││├┼┼┼┼┼┼┼┼┤47286元 │1 │
│      │││││││││││││83年    │  │
│      │││││││││││││        │  │
├───┼┼┼┼┼┼┼┼┼┼┼┼┼────┼─┤
│Ｃ○○││││││││├┼┼┼┤83年    │  │
│      ├┼┼┼┼┼┼┼┼┼┼┼┤84年    │2 │
│      ├┼┼┤│││││││││85年    │  │
│      │││││││││││││80618元 │  │
├───┼┼┼┼┼┼┼┼┼┼┼┼┼────┼─┤
│天○○││├┼┼┼┼┼┼┼┼┼┤83年    │3 │
│      ├┼┼┼┼┼┼┼┼┤│││84年    │  │
│      │││││││││││││151984元│  │
├───┼┼┼┼┼┼┼┼┼┼┼┼┼────┼─┤
│未○○││├┼┼┼┼┼┼┼┼┼┤83年    │4 │
│      ├┼┼┼┼┼┼┼┼┼┼┼┤84年    │  │
│      ├┼┼┤│││││││││85年    │  │
│      │││││││││││││免刑確定│  │
├───┼┼┼┼┼┼┼┼┼┼┼┼┼────┼─┤
│李政科││├┼┼┼┼┼┼┼┼┼┤83年    │5 │
│      ├┼┼┼┼┼┼┼┼┼┼┼┤84年    │  │
│      ├┼┼┤│││││││││85年    │  │
│      │││││││││││││判刑確定│  │
├───┼┼┼┼┼┼┼┼┼┼┼┼┼────┼─┤
│黃○○│││├┼┼┼┼┼┼┼┼┤83年    │6 │
│      ├┼┼┼┼┼┼┼┼┼┼┼┤84年    │  │
│      ├┼┼┤│││││││││85年    │  │
│      │││││││││││││104569元│  │
├───┼┼┼┼┼┼┼┼┼┼┼┼┼────┼─┤
│戊○○││├┼┼┼┼┼┼┼┼┼┤83年    │7 │
│      ├┼┼┼┼┼┼┼┼┼┼┼┤84年    │  │
│      ├┼┼┤│││││││││85年    │  │
│      │││││││││││││110235元│  │
├───┼┼┼┼┼┼┼┼┼┼┼┼┼────┼─┤
│Ｅ○○││├┼┼┼┼┼┼┼┼┼┤83年    │8 │
│      ├┼┼┼┼┼┼┼┼┼┼┼┤84年    │  │
│      ├┼┼┤│││││││││85年    │  │
│      │││││││││││││110235元│  │
├───┼┼┼┼┼┼┼┼┼┼┼┼┼────┼─┤
│丁○○││├┼┼┼┼┼┼┼┼┼┤83年    │9 │
│      ├┼┼┼┼┼┼┼┼┼┼┼┤84年    │  │
│      ├┼┼┤│││││││││85年    │  │
│      │││││││││││││110235元│  │
├───┼┼┼┼┼┼┼┼┼┼┼┼┼────┼─┤
│酉○○││├┼┼┼┼┼┼┼┼┼┤83年    │10│
│      ├┼┼┼┼┼┼┼┼┼┼┼┤84年    │  │
│      ├┼┼┤│││││││││85年    │  │
│      │││││││││││││110235元│  │
├───┼┼┼┼┼┼┼┼┼┼┼┼┼────┼─┤
│子○○│││││││├┼┼┼┼┤83年    │11│
│      ├┼┼┼┼┼┼┼┼┼┼┼┤84年    │  │
│      ├┼┼┤│││││││││85年    │  │
│      │││││││││││││85091元 │  │
├───┼┼┼┼┼┼┼┼┼┼┼┼┼────┼─┤
│甲○○││├┼┼┼┼┼┼┼┼┼┤83年    │12│
│      ├┼┼┼┼┼┼┼┼┼┼┼┤84年    │  │
│      ├┼┼┤│││││││││85年    │  │
│      │││││││││││││110235元│  │
├───┼┼┼┼┼┼┼┼┼┼┼┼┼────┼─┤
│宙○○│││││├┼┼┼┼┼┼┤83年    │13│
│      ├┼┼┼┼┼┼┼┼┼┼┼┤84年    │  │
│      ├┼┼┤│││││││││85年    │  │
│      │││││││││││││93591元 │  │
├───┼┼┼┼┼┼┼┼┼┼┼┼┼────┼─┤
│亥○○│││││├┼┼┼┼┼┼┤83年    │14│
│      ├┼┼┼┼┼┼┼┼┼┼┼┤84年    │  │
│      ├┼┼┤│││││││││85年    │  │
│      │││││││││││││93591元 │  │
├───┼┼┼┼┼┼┼┼┼┼┼┼┼────┼─┤
│己○○││├┼┼┼┼┼┼┼┼┼┤83年    │15│
│      ├┼┼┼┼┼┼┼┼┼┼┼┤84年    │  │
│      ├┼┼┤│││││││││85年    │  │
│      │││││││││││││148961元│  │
├───┼┼┼┼┼┼┼┼┼┼┼┼┼────┼─┤
│辛○○│││││││││││││ 62949元│16│
│      ├┼┼┼┼┼┼┼┼┼┼┼┤84年    │  │
│      ├┼┼┤│││││││││85年    │  │
├───┼┼┼┼┼┼┼┼┼┼┼┼┼────┼─┤
│庚○○││├┼┼┼┼┼┼┼┼┼┤83年    │17│
│      ├┼┼┼┼┼┼┼┼┼┼┼┤84年    │  │
│      ├┼┼┤│││││││││85年    │  │
│      │││││││││││││110235元│  │
├───┼┼┼┼┼┼┼┼┼┼┼┼┼────┼─┤
│寅○○││├┼┼┼┼┼┼┼┼┼┤83年    │18│
│      ├┼┼┼┼┼┼┼┼┼┼┼┤84年    │  │
│      ├┼┼┤│││││││││85年    │  │
│      │││││││││││││110235元│  │
├───┼┼┼┼┼┼┼┼┼┼┼┼┼────┼─┤
│丑○○││├┼┼┼┤││││││ 83年   │19│
│      │││││││││││││ 20894元│  │
│      │││││││││││││        │  │
├───┼┼┼┼┼┼┼┼┼┼┼┼┼────┼─┤
│辰○○││││├┼┼┼┼┼┼┼┤ 83年   │20│
│      ├┼┼┼┼┤│││││││ 84年   │  │
│      │││││││││││││ 55704元│  │
├───┼┼┼┼┼┼┼┼┼┼┼┼┼────┼─┤
│Ｄ○○│││││├┼┤│││││ 83年   │21│
│      │││││││││││││ 8500元 │  │
│      │││││││││││││        │  │
├───┼┼┼┼┼┼┼┼┼┼┼┼┼────┼─┤
│玄○○│││││├┼┤│││││83年    │22│
│      │││││││││││││8500元  │  │
│      │││││││││││││        │  │
├───┼┼┼┼┼┼┼┼┼┼┼┼┼────┼─┤
│Ａ○○││││││├┼┼┤│││ 83年   │23│
│      │││││││││││││ 12973元│  │
│      │││││││││││││        │  │
├───┼┼┼┼┼┼┼┼┼┼┼┼┼────┼─┤
│宇○○│││││││││││││ 42364元│24│
│      ├┼┼┼┼┼┼┼┼┼┤││84年    │  │
│      │││││││││││││        │  │
├───┼┼┼┼┼┼┼┼┼┼┼┼┼────┼─┤
│壬○○││├┤│││││││││83年    │25│
│      │││││││││││││5666元  │  │
│      │││││││││││││        │  │
├───┼┼┴┴┴┴┴┴┴┴┴┴┴────┴─┤
│ 人數 │1.83年3、4月：14人；每人5666元。    │
│ 合計 │2.83年5月：15人；每人5312元。       │
│ 及   │3.83年6、7月：19人；每人4250元。    │
│ 每月 │4.83年8月：18人；每人4473元。       │
│ 分賄 │5.83年9月：19人；每人4250元。       │
│ 款人 │6.83年10、11、12月：18人；          │
│ 加總 │  每人4473元。                      │
│ 務多 │7.84年1、2、3、4、5月：19人         │
│ 分一 │  每人：1、2月分3500元；            │
│ 份， │        3、4、5月分4250元。         │
│ 則每 │8.84年6、7、8、9月：18人            │
│ 一份 │  每人：4473元。                    │
│ 之金 │9.84年10月：17人；每人4722元。      │
│ 額   │10.84年11月至85年3月：16人；        │
│      │   每人4117元。                     │
└───┴──────────────────┘
 【附表四】：本次發回更審中關於台南分隊員警收賄明細表
         （金額單位：新台幣）
┌─┬──┬────┬───┬──────────┬─┐
│姓│身份│收賄期間│收賄金│1.主要證據          │編│
│名│    │        │額合計│2.被告辯詞          │號│
│  │    │        │      │3.在台南分隊任職期間│  │
├─┼──┼────┼───┼──────────┼─┤
│王│台南│83年3月 │47286 │1.未○○、己○○、黃│1 │
│港│分隊│  至    │元    │  文盈供稱乙○○收受│  │
│漠│分隊│83年12月│      │  賄款。            │  │
│  │長  │        │      │2.否認收賄。        │  │
│  │    │        │      │3.82年7月起至84年1  │  │
│  │    │        │      │  月1日；87年1月1日 │  │
│  │    │        │      │  退休。            │  │
├─┼──┼────┼───┼──────────┼─┤
│謝│台南│83年9月 │80618 │1.未○○、己○○、  │2 │
│重│分隊│  至    │元    │  天○○供稱Ｃ○○  │  │
│男│巡佐│85年3月 │      │  收受賄款。        │  │
│  │    │        │      │2.否認收賄。        │  │
│  │    │        │      │3.83年8月2日起至    │  │
│  │    │        │      │  85年6月止。       │  │
├─┼──┼────┼───┼──────────┼─┤
│黃│台南│83年3月 │151964│1.未○○供稱天○○  │3 │
│文│分隊│  至    │元    │  係總務，曾轉交賄  │  │
│盈│巡佐│84年9月 │      │  款。己○○供稱黃  │  │
│  │    │        │      │  文盈係總務，黃文  │  │
│  │    │        │      │  四年九月離職前二  │  │
│  │    │        │      │  月由己○○接總務  │  │
│  │    │        │      │2.偵查中自白。      │  │
│  │    │        │      │3.70年起至84年9月   │  │
│  │    │        │      │  止。              │  │
│  │    │        │      │（註：83年3月起至   │  │
│  │    │        │      │84年6月止擔任總務   │  │
│  │    │        │      │每月領雙份）        │  │
├─┼──┼────┼───┼──────────┼─┤
│蔡│台南│83年4月 │104569│1.己○○、天○○供稱│4 │
│榮│分隊│  至    │元    │  黃○○收受賄款。  │  │
│仁│警員│85年3月 │      │2.否認收賄。        │  │
│  │    │        │      │3.83年3月起至       │  │
│  │    │        │      │  87年1月6日；87年1 │  │
│  │    │        │      │  月7日停職。       │  │
├─┼──┼────┼───┼──────────┼─┤
│李│台南│83年3月 │110235│1.己○○、天○○供稱│5 │
│清│分隊│  至    │元    │  戊○○收受賄款。  │  │
│海│警員│85年3月 │      │2.否認收賄。        │  │
│  │    │        │      │3.78年7月起至       │  │
│  │    │        │      │  85年9月止。       │  │
├─┼──┼────┼───┼──────────┼─┤
│顏│台南│83年3月 │110235│1.己○○、天○○供稱│6 │
│允│分隊│  至    │元    │  Ｅ○○收受賄款    │  │
│棟│警員│85年3月 │      │2.否認收賄。        │  │
│  │    │        │      │3.70年初起至85年4月 │  │
│  │    │        │      │止                  │  │
├─┼──┼────┼───┼──────────┼─┤
│伍│台南│83年3月 │110235│1.己○○、天○○供稱│7 │
│中│分隊│  至    │元    │  丁○○收受賄款    │  │
│展│警員│85年3月 │      │2.否認收賄。        │  │
│  │    │        │      │3.82年8月起至86年1月│  │
│  │    │        │      │  止                │  │
├─┼──┼────┼───┼──────────┼─┤
│莊│台南│83年3月 │110235│1.己○○、天○○供稱│8 │
│謦│分隊│  至    │元    │  酉○○收受賄款    │  │
│團│警員│85年3月 │      │2.否認收賄。        │  │
│  │    │        │      │3.79年7月起至       │  │
│  │    │        │      │  87年1月6日；87年1 │  │
│  │    │        │      │  月7日停職。       │  │
├─┼──┼────┼───┼──────────┼─┤
│邱│台南│83年8月 │85091 │1.己○○、天○○供稱│9 │
│志│分隊│  至    │元    │  子○○收受賄款    │  │
│榮│警員│85年3月 │      │2.否認收賄。        │  │
│  │    │        │      │3.77年間至82年8月自 │  │
│  │    │        │      │台南分隊調到嘉義，自│  │
│  │    │        │      │83年8月再度調回台南 │  │
│  │    │        │      │分隊服務迄今。      │  │
├─┼──┼────┼───┼──────────┼─┤
│王│台南│83年3月 │110235│1.己○○、天○○供稱│10│
│志│分隊│  至    │元    │  甲○○收受賄款    │  │
│文│警員│85年3月 │      │2.否認收賄。        │  │
│  │    │        │      │3.82年7月起至87年1月│  │
│  │    │        │      │  6日；87年1月7日停 │  │
│  │    │        │      │  。                │  │
├─┼──┼────┼───┼──────────┼─┤
│歐│台南│83年6月 │93591 │1.己○○、天○○供稱│11│
│志│分隊│  至    │元    │  宙○○收受賄款    │  │
│軒│警員│85年3月 │      │2.否認收賄。        │  │
│  │    │        │      │3.83年5月24日至87年1│  │
│  │    │        │      │月6日；87年1月7日停 │  │
│  │    │        │      │職。                │  │
├─┼──┼────┼───┼──────────┼─┤
│陳│台南│83年6月 │93591 │1.己○○、天○○供稱│12│
│明│分隊│  至    │元    │  亥○○收受賄款    │  │
│毅│警員│85年3月 │      │2.否認收賄。        │  │
│  │    │        │      │3.83年5月24日至87年1│  │
│  │    │        │      │月6日；87年1月7日停 │  │
│  │    │        │      │職。                │  │
├─┼──┼────┼───┼──────────┼─┤
│卓│台南│83年3月 │148961│1.未○○供稱己○○係│13│
│志│分隊│  至    │元    │  總務，曾轉交賄款予│  │
│明│警員│85年3月 │      │  未○○。          │  │
│  │    │        │      │  雅松公司葉玉鶯供稱│  │
│  │    │        │      │  係己○○前來該公司│  │
│  │    │        │      │  收取雅松、國產公司│  │
│  │    │        │      │  每月之賄款。      │  │
│  │    │        │      │  環統公司癸○○供稱│  │
│  │    │        │      │  己○○曾收取賄款。│  │
│  │    │        │      │  福重公司馬正中供稱│  │
│  │    │        │      │  每月交付一至一萬五│  │
│  │    │        │      │  千元不等之賄款予卓│  │
│  │    │        │      │  志明收受。        │  │
│  │    │        │      │  天○○供稱己○○自│  │
│  │    │        │      │  84年6、7月，接任總│  │
│  │    │        │      │  務工作。          │  │
│  │    │        │      │2.偵查中自白。      │  │
│  │    │        │      │3.83年2月起至85年9  │  │
│  │    │        │      │  月止。            │  │
│  │    │        │      │（註：84年7月起至85 │  │
│  │    │        │      │年3月止擔任總務每月 │  │
│  │    │        │      │領雙份）。          │  │
│  │    │        │      │86年7月11日停職。   │  │
├─┼──┼────┼───┼──────────┼─┤
│林│台南│84年1月 │62949 │1.己○○、天○○供稱│14│
│世│分隊│  至    │元    │  辛○○收受賄款    │  │
│宏│警員│85年3月 │      │2.否認收賄。        │  │
│  │    │        │      │3.83年4月起至87年1月│  │
│  │    │        │      │6日；87年1月7日停職 │  │
│  │    │        │      │。                  │  │
├─┼──┼────┼───┼──────────┼─┤
│林│台南│83年3月 │110235│1.天○○供稱庚○○收│15│
│文│分隊│  至    │元    │  受賄款。          │  │
│化│警員│85年3月 │      │2.否認收賄。        │  │
│  │    │        │      │3.65年10月起至85年7 │  │
│  │    │        │      │月止。              │  │
├─┼──┼────┼───┼──────────┼─┤
│金│台南│83年3月 │110235│1.天○○供稱寅○○收│16│
│資│分隊│  至    │元    │  受賄款。          │  │
│源│警員│85年3月 │      │2.否認收賄。        │  │
│  │    │        │      │3.80年7月起至87年1月│  │
│  │    │        │      │6日；87年1月7日停職 │  │
│  │    │        │      │。                  │  │
├─┼──┼────┼───┼──────────┼─┤
│邱│台南│83年3月 │20894 │1.天○○供稱丑○○收│17│
│炫│分隊│  至    │元    │  受賄款。          │  │
│清│警員│83年6月 │      │2.否認收賄。        │  │
│  │    │        │      │3.79年8月起至83年6月│  │
│  │    │        │      │止。                │  │
├─┼──┼────┼───┼──────────┼─┤
│殷│台南│83年5月 │55704 │1.天○○供稱辰○○收│18│
│陸│分隊│  至    │元    │  受賄款。          │  │
│起│警員│84年5月 │      │2.否認收賄。        │  │
│  │    │        │      │3.83年4月起至84年5月│  │
│  │    │        │      │止。                │  │
├─┼──┼────┼───┼──────────┼─┤
│謝│台南│83年6月 │8500  │1.天○○供稱Ｄ○○收│19│
│豐│分隊│  至    │元    │  受賄款。          │  │
│遠│警員│83年7月 │      │2.否認收賄。        │  │
│  │    │        │      │3.83年5月24日起至83 │  │
│  │    │        │      │年7月28日止；87年1月│  │
│  │    │        │      │7日停職。           │  │
├─┼──┼────┼───┼──────────┼─┤
│蔡│台南│83年6月 │8500  │1.天○○供稱玄○○收│20│
│文│分隊│  至    │元    │  受賄款。          │  │
│慶│警員│83年7月 │      │2.否認收賄。        │  │
│  │    │        │      │3.83年5月24日起至83 │  │
│  │    │        │      │年7月底；87年1月7日 │  │
│  │    │        │      │停職。              │  │
├─┼──┼────┼───┼──────────┼─┤
│蔡│台南│83年7月 │12973 │1.天○○供稱Ａ○○收│21│
│豐│分隊│  至    │元    │  受賄款。          │  │
│文│警員│84年9月 │      │2.否認收賄。        │  │
│  │    │        │      │3.83年7月25日起至84 │  │
│  │    │        │      │年9月1日；87年1月1日│  │
│  │    │        │      │停職。              │  │
├─┼──┼────┼───┼──────────┼─┤
│劉│台南│84年1月 │42364 │1.天○○供稱宇○○收│22│
│冠│分隊│  至    │元    │  受賄款。          │  │
│宏│警員│84年10月│      │2.否認收賄。        │  │
│  │    │        │      │3.83年12月起至84年10│  │
│  │    │        │      │月止；87年1月1日停職│  │
│  │    │        │      │。                  │  │
├─┼──┼────┼───┼──────────┼─┤
│林│台南│83年3月 │5666  │1.未○○供稱壬○○曾│23│
│聖│分隊│        │元    │  轉交賄款。        │  │
│庸│警員│        │      │2.否認收賄。        │  │
│  │    │        │      │3.73年7月起至83年3月│  │
│  │    │        │      │26日；87年1月15日停 │  │
│  │    │        │      │職。                │  │
└─┴──┴────┴───┴──────────┴─┘
 【附表五】：安順派出所及南安溪小隊收賄明細表
         （金額單位：新台幣）
┌─┬──┬────┬────┬─────────┬─┐
│姓│身分│收賄期間│收賄金額│1.主要證據        │編│
│名│    │年 月 日│        │2.被告辯詞        │號│
│  │    │        │        │3.在安順派出所或南│  │
│  │    │        │        │  安溪小隊任職期間│  │
├─┼──┼────┼────┼─────────┼─┤
│張│安順│84.1.25.│一萬元  │1.環統公司癸○○、│1 │
│堯│派出│84.5.31.│一萬元  │卯○○證稱午○○  │  │
│銘│所警│        │共計二萬│  款兩次各一萬元，│  │
│  │員  │        │元      │  並有該公司會計施│  │
│  │    │        │        │  之交際費傳票。  │  │
│  │    │        │        │2.被告否認收賄。  │  │
│  │    │        │        │3.80年7月起至84年 │  │
│  │    │        │        │　7月止。         │  │
├─┼──┼────┼────┼─────────┼─┤
│鮑│安順│85.6.25.│一萬元  │1.環統公司癸○○、│2 │
│芳│派出│端午節前│        │  卯○○證稱Ｂ○○│  │
│山│所警│後      │        │  款一萬元，並有該│  │
│  │員  │        │        │  公司會計施雅錚之│  │
│  │    │        │        │  費傳票。        │  │
│  │    │        │        │2.被告否認收賄。  │  │
│  │    │        │        │3.82年4月起至87年 │  │
│  │    │        │        │  1月。           │  │
├─┼──┼────┼────┼─────────┼─┤
│郭│南安│83年2月 │每月一萬│1.億鑫公司地○○證│3 │
│銀│溪小│  至    │元      │  稱賄款由郭姓員警│  │
│本│隊警│85年2月 │共計二十│  郭立錦之證詞及其│  │
│  │員  │        │五萬元  │  製作之現金支出傳│  │
│  │    │        │        │  ，及該公司會計郭│  │
│  │    │        │        │  素禎之證詞。楊明│  │
│  │    │        │        │2.被告否認收賄。  │  │
│  │    │        │        │3.72年10月起至85年│  │
│  │    │        │        │  7月止。         │  │
├─┼──┼────┼────┼─────────┼─┤
│莊│南安│85年3月 │每月一萬│1.億鑫公司地○○證│4 │
│鎮│溪小│  至    │元      │  稱賄款自八十五年│  │
│馨│隊警│85年6月 │共計四萬│  受收受賄款，並有│  │
│  │員  │        │元      │  該公司出納郭立錦│  │
│  │    │        │        │  支出傳票、轉帳傳│  │
│  │    │        │        │  票、現金簿，及該│  │
│  │    │        │        │  。地○○指認莊鎮│  │
│  │    │        │        │  馨照片。        │  │
│  │    │        │        │2.被告否認收賄。  │  │
│  │    │        │        │3.78年7月起至85年 │  │
│  │    │        │        │  9月止。         │  │
├─┼──┼────┼────┼─────────┼─┤
│王│南安│80年1月 │每月一萬│1.琮達公司陳鏗安證│5 │
│錦│溪小│  至    │元      │  稱每月賄款一萬元│  │
│龍│隊警│83年3月 │共計三十│  錦龍。          │  │
│  │員  │        │九萬元  │2.被告否認收賄。  │  │
│  │    │        │        │3.71年5月31日起至 │  │
│  │    │        │        │  85年9月16日止   │  │
└─┴──┴────┴────┴─────────┴─┘
【附表六】：被告卯○○行賄情形
┌─┬─────┬──────┬───────────┐
│姓│身   分   │犯 罪 期 間 │1.送賄情節            │
│名│          │            │2.主要證據            │
│  │          │            │3.被告辯詞            │
├─┼─────┼──────┼───────────┤
│徐│環統混凝土│84年5月31日 │1.84年5月31日在該公司 │
│榮│股份有限  │    及      │  送午○○一萬元。    │
│裕│公司廠長  │85年6月25日 │  84年6月25日在該公司 │
│  │          │            │  送Ｂ○○一萬元。    │
│  │          │            │2.癸○○證詞。        │
│  │          │            │3.被告卯○○於偵查中自│
│  │          │            │  白。                │
└─┴─────┴──────┴───────────┘
